ACORDAO-COMPLETO-2501548

ACÓRDÃO 379/2022 ATA 7/2022 - PLENÁRIO

VISTOS, relatados e discutidos estes autos de Denúncia a respeito de possíveis irregularidades ocorridas nas gestões pretéritas da então Confederação Brasileira de Clubes - CBC, atual Comitê Brasileiro de Clubes - CBC, relacionadas ao não emprego efetivo e/ou alocação incipiente de recursos públicos para o fomento exclusivo de atividades paradesportivas, ao longo dos exercícios de 2013 a 2020, período anterior à inserção do Comitê Brasileiro de Clubes Paralímpicos (CBCP) no Sistema Nacional do Desporto - SND com tal finalidade específica, realizada por meio da Lei 14.073, de 14/10/2020.
ACORDAM os Ministros do Tribunal de Contas da União, reunidos em Sessão do Plenário, ante as razões expostas pelo Relator, em:
9.1. conhecer da presente Denúncia, nos termos dos arts. 234 e 235 do Regimento Interno/TCU, para, no mérito, considerá-la prejudicada, por perda de seu objeto, tendo em vista a entrada em vigor da Lei 14.294/2022;
9.2. retirar o sigilo destes autos, à exceção das peças que contenham informação pessoal do denunciante, nos termos dos arts. 104, § 1º, e 108, parágrafo único, da Resolução/TCU 259/2014;
9.3. enviar cópia deste Acórdão ao denunciante e ao Comitê Brasileiro de Clubes - CBC;
9.4. arquivar os presentes autos.

Denúncia a respeito do não emprego efetivo e/ou alocação incipiente de recursos públicos para o fomento exclusivo de atividades paradesportivas, ao longo dos exercícios de 2013 a 2020.

Comitê Brasileiro de Clubes - CBC.

3. Denunciante: Identidade preservada (art. 55, caput, da Lei n 8.443/1992).

13.1. Ministros presentes: Ana Arraes (Presidente), Walton Alencar Rodrigues, Benjamin Zymler, Bruno Dantas, Jorge Oliveira e Antonio Anastasia.
13.2. Ministros-Substitutos convocados: Augusto Sherman Cavalcanti e Marcos Bemquerer Costa (Relator).

MARCOS BEMQUERER

Cuidam os autos de denúncia a respeito de possíveis irregularidades ocorridas nas gestões pretéritas da então Confederação Brasileira de Clubes (CBC) , atual Comitê Brasileiro de Clubes (CBC) , relacionadas ao não emprego efetivo e/ou alocação incipiente de recursos públicos para o fomento exclusivo de atividades paradesportivas, ao longo de 2013 a 2020, período anterior à inserção do Comitê Brasileiro de Clubes Paralímpicos (CBCP) no Sistema Nacional do Desporto (SND) com tal finalidade específica, realizada por meio da Lei 14.073, de 14/10/2020.
2.	A seguir, transcrevo, com os ajustes de forma necessários, excerto da instrução produzida pela Secretaria de Controle Externo da Educação, Cultura e Desporto - SecexEducação, em que constam os exames de admissibilidade da Denúncia e de mérito da matéria ora apresentada ao Tribunal (peça 59) :
"HISTÓRICO
2.	Segundo o denunciante, o CBC teria negligenciado o cumprimento da destinação dos recursos ao paradesporto, ao longo do período de 9/4/2013 a 14/10/2020, descumprindo as disposições da Lei 9.615/1998 regulamentada pelo Decreto 7.984/2013, na medida em que teria realizado repasses incipientes às atividades de cunho paradesportivo, em que pese a existência de recursos em aplicações de poupança sem utilização durante mais de 6 (seis) anos, recursos estes que alcançariam montante superior a R$ 90.000.000,00 (noventa milhões de reais) (peça 1) . 
3.	Ainda segundo a denúncia, o CBC teria incorporado esses recursos destinados única e exclusivamente ao paradesporto ao seu patrimônio próprio, para empregá-los de forma indistinta, com base em interpretação jurídica advinda de modificação legislativa oriunda da Lei 13.758/2018, substanciada em Parecer Jurídico Institucional de 15/7/2020 (peça 2) , sob o prisma da 'Teoria da Desafetação'.
4.	Dessa forma, o denunciante, objetivando salvaguardar o montante acumulado e não aplicado no paradesporto, ao longo do período de 2013 a 2020, requer medida cautelar consistente no bloqueio desses recursos (peça 1, p. 25, item 39) no intuito de preservar a destinação única e exclusiva ao esporte paralímpico, evitando assim que tais recursos sejam indevidamente incorporados ao patrimônio do CBC para aplicação geral e indistinta em suas atividades, sem nenhuma vinculação ao fomento do paradesporto, ou seja, evitar o iminente desvio de finalidade.
5.	Cumpre ressaltar que, desde 15/10/2020, o CBC não tem mais obrigação legal para com o desporto paralímpico, em [função] da sanção e publicação da Lei 14.073/2020 que inseriu o Comitê Brasileiro de Clubes Paralímpicos (CBCP) no Sistema Nacional do Desporto (SND) , com o intuito de enfatizar e especializar a representatividade dos clubes e associações paralímpicas no esporte nacional, ou seja, abarcando esta competência específica. 
6.	No que tange ao requerimento de medida cautelar, conforme despacho de cautelar do Ministro-Relator (peça 30) , entendeu-se necessária a realização de oitiva prévia do Comitê Brasileiro de Clubes (CBC) , para que se confirmasse a existência dos requisitos do fumus boni iuris e do periculum in mora. Além disso, fez-se necessária a realização de diligência para obtenção de documentos que ajudassem a elucidar a questão.
7.	As informações prestadas seriam imprescindíveis à confirmação dos pressupostos mencionados na denúncia, a saber:
7.1. se, de fato, há excedentes de recursos públicos destinados ao paradesporto, no período de 2013 a 2020, quando da gestão do CBC, qual sua atual escrituração contábil e montante - especificando os recursos arrecadados antes e depois da vigência da Lei 13.756/2018; e 
7.2. se, de fato, após a criação do CBCP, com o fim do dever legal do CBC para com o fomento do esporte paralímpico, tais recursos remanescentes (período 2013 a 2020) foram incorporados ao patrimônio comum da entidade, voltados não mais para fomento específico e exclusivo do paradesporto, mas sim à destinação indistinta nas atividades do CBC, como um todo.
EXAME DE ADMISSIBILIDADE
8.	Inicialmente, deve-se registrar que a denúncia preenche os requisitos de admissibilidade constantes no art. 235 do Regimento Interno/TCU, haja vista a matéria ser de competência do Tribunal, referir-se a responsável sujeito a sua jurisdição, estar redigida em linguagem clara e objetiva, conter nome legível, qualificação e endereço do denunciante, bem como encontrar-se acompanhada do indício concernente à irregularidade ou ilegalidade denunciada.
9.	Além disso, qualquer cidadão, partido político, associação ou sindicato possui legitimidade para denunciar irregularidades ou ilegalidades perante o Tribunal, consoante disposto no art. 234 do RI/TCU.
10. Ainda, conforme dispõe o art. 103, § 1º, in fine, da Resolução - TCU 259/2014, verifica-se a existência do interesse público no trato da suposta irregularidade/ilegalidade, pois o não emprego efetivo e/ou alocação incipiente de recursos públicos para o fomento exclusivo de atividades paradesportivas, por parte do CBC, poderia, em tese, causar prejuízo ao erário, por se tratar de recursos públicos federais, diante da inércia ou omissão dos envolvidos. Ademais, a suposta incorporação do excedente desses recursos, originalmente 'afetados ao paradesporto', ao patrimônio comum do CBC, e, porventura eventual execução em áreas alheias ao esporte paralímpico, poderia, em tese, gerar desvio de finalidade.
11. Dessa forma, a denúncia poderá ser apurada em caráter sigiloso, para fins de comprovar a sua procedência, nos termos do art. 234, § 2º, do Regimento Interno/TCU.
EXAME TÉCNICO
12. Em resposta à oitiva e diligência promovidas por esta Secretaria, por meio dos Ofícios 17464 e 17465/2021-TCU/Seproc (peças 32 e 33, respectivamente) , datados de 16/4/2021, o Comitê Brasileiro de Clubes (CBC) apresentou, tempestivamente, as informações e/ou esclarecimentos constantes das peças 34 a 48, merecendo destaque, de forma sintética, os seguintes argumentos:
12.1. a presente denúncia sobre a destinação ao paradesporto dos recursos de prognóstico geridos pelo CBC em nada se confunde com assunto tratado no TC Processo 016.271/2017-3, qual seja a aplicabilidade dos arts. 18 e 18-A da Lei 9.615/1998;
12.2. a 'Tese da Desafetação' nada mais é do que o estrito cumprimento da legalidade, consoante disposição expressa do art. 44 da Lei 13.756/2018;
12.3. não há que se falar em inércia do CBC para executar recursos paradesportivos, mas sim dificuldades de engajamento e execução desses recursos tendo em vista a ausência de capacidade técnica e operacional das entidades paralímpicas;
12.4. não há como suscitar desvio de finalidade, uma vez que a utilização dos recursos está atualmente definida pelo art. 23, caput, da Lei 13.756/2018;
12.5. a Lei 13.756/2018 revogou todos os dispositivos previstos na Lei 9.615/1998 que dispunham sobre os recursos das loterias, passando a reger totalmente a matéria, pois, ao contrário, não seria uma consolidação. Além disso, a Lei 13.756/2018 rompeu com a estrutura jurídica anteriormente prevista, no sentido de que os recursos de loterias, geridos por entidades esportivas de natureza privada, não fossem mais administrados em conformidade com as normas de convênio da União Federal;
12.6. em 2020, sobreveio nova alteração por meio da edição da Lei 14.073, de 14 de outubro de 2020, que inseriu o recém constituído Comitê Brasileiro de Clubes Paralímpicos (CBCP) no SND, com a inclusão do inciso VIII ao parágrafo único do art. 13 da Lei 9.615/1998, assim como alterou a Lei 13.756/2018 para lhe proporcionar participar do sistema de rateio do produto da arrecadação das loterias, por meio da subtração de percentual (0,04%) do CBC, quando da entrada em operação da Lotex;
12.7. apresentou relatório consolidado de valores de recebimentos e aplicação dos recursos destinados ao desporto paralímpico (peça 35) e os demonstrativos e balanços financeiros do CBC (peça 36) em atendimento à diligência realizada pela unidade técnica;
12.8. Os recursos do produto da arrecadação das loterias foram, originalmente (por meio da Lei 12.395,  de  16/3/2011) ,  entregues  ao  CBC  para  aplicação  vinculada  a propósitos específicos previstos na legislação, quais sejam: esportes olímpicos e paralímpicos, sem qualquer mínimo legal de aplicação;
12.9. de forma complementar, 2 (dois) anos após a edição da Lei 12.395/2011, o Poder Executivo Federal editou o Decreto 7.984, de 8 de abril de 2013, com vigência em 30 (trinta) dias após sua publicação, que estipulou um percentual mínimo de aplicação de recursos, no sentido de o CBC aplicar 15% (quinze por cento) de seus recursos no paradesporto, nascendo, a partir de 9 de maio de 2013 (30 dias após a publicação do Decreto 7.984/2013) o percentual em discussão nos autos;
12.10. isso não foi o bastante, pois o início da execução dos recursos ainda dependia de regulamentação do Poder Executivo Federal, o que ocorreu apenas em 3 de janeiro de 2014, com a edição da Portaria 1/2014, do então Ministério do Esporte. Veja-se que se passaram cerca de 3 (três) anos entre a inclusão do CBC como beneficiário do produto da arrecadação lotérica, por meio da Lei 12.395/2011, em 16/3/2011, e o efetivo início da execução dos recursos, com a edição da Portaria 1/2014, em 3/1/2014, período utilizado para preparação e regulamentação interna;
12.11. não suficiente, ainda no cenário da Lei 9.615/1998, e compreendendo a dificuldade que se mantinha, mas em contínua defesa do paradesporto e compromisso de impulsioná-lo, o CBC publicou Convocatória no DOU de 12/9/2017 destinada ao CPB, para que esse apresentasse projetos visando o fomento de atividades paradesportivas (peça 39) ;
12.12. durante este período, inobstante todas as dificuldades já apontadas, o CBC ainda conseguiu efetivar a descentralização de relevantes montantes financeiros ao paradesporto, conforme depreende-se do 'Relatório consolidado de valores de recebimentos e aplicação dos recursos destinados ao desporto paralímpico' (peça 35) . Portanto, foi neste contexto de legalidade, planejamento e responsabilidade que o CBC executou os recursos paralímpicos, no âmbito do seu Programa de Formação de Atletas, durante a vigência do art. 56, §10, da Lei 9.615/1998 (de 9/5/2013 a 12/12/2018) , que veio a ser revogado pelo art. 37 da Lei 13.756/2018;
12.13. segundo o CBC, o legislador decidiu excluir burocracias e aplicou nova dinâmica aos recursos oriundos dos concursos de prognósticos, por meio da Lei Federal 13.756/2018, de 12 de dezembro de 2018, que promoveu 'a consolidação dos dispositivos legais relacionados com a destinação do produto da arrecadação das loterias, para proporcionar clareza e transparência ao sistema de rateio'; 
12.14. objetivou-se, dentro desta compreensão, que os recursos das loterias chegassem de modo mais fluido e descomplicado para o desenvolvimento esportivo nacional, em relação à legislação revogada. Diante disto, ao CBC não foi mais fixada a função de formação de atletas olímpicos e paralímpicos, antes disposta no art. 56, § 10, da Lei 9.615/1998, rompendo a nova lei, também, com esta obrigação. Em contrapartida, foi incluída a obrigação de aplicar 15% (quinze por cento) dos recursos em atividades paradesportivas e/ou repassar ao CPB (art. 16, § 1º) . 
12.15. em suma, a Lei 13.756/2018 disciplinou tanto o sistema de rateio (art. 16) , quanto a forma de execução, destinação, fiscalização e controle dos recursos (arts. 22 a 25) , além de determinar como deveria ser utilizado os recursos remanescentes disponíveis até aquela data (art. 44) ;
12.16. depreende-se que a Lei 13.756/2018 não só regulou integralmente a matéria que tratava a Lei 9.615/1998 (repasse de recursos lotéricos ao desporto) , como também por meio do art. 37 revogou expressamente as disposições de loterias que tratava a Lei 9.615/1998.  Em outras palavras: a Lei 9.615/1998 é a 'Lei Geral do Desporto', trata de vários assuntos e recursos relativos ao desporto, dentre eles a forma de rateio, execução, destinação, fiscalização e controle dos recursos lotérico. Pois bem, foi exatamente a integralidade da matéria lotérica que passou a ser tratada e expressamente revogada pela Lei 13.756/2018; 
12.17. dentro desta compreensão normativa, todos os recursos das loterias destinados às atividades esportivas, devem ser utilizados 'exclusiva e integralmente' em 'programas e projetos' previstos no art. 23 da Lei 13.756/2018. Inobstante isso, todo o saldo remanescente à disposição do CBC, na data da publicação desta lei, somente pode ser aplicado nas finalidades previstas no art. 23, por força do art. 44, da Lei 13.756/2018; 
12.18. destaque-se que o art. 44 da Lei 13.756/2018 não excetuou o saldo remanescente referente ao percentual de 15% (quinze por cento) até então destinado ao paralímpico. Ademais, vale ressaltar que o art. 23 não traz qualquer disposição acerca da aplicação mínima de 15% (quinze por cento) ao paradesporto. O assunto do paradesporto consta do art. 16, §1º, da mesma Lei. Logo, o legislador poderia facilmente ter condicionado a aplicação do saldo remanescente à observância do disposto pelo art. 16, §1º, mas não o fez;
12.19. ad argumentandum tantum, não há que se falar em aplicação do Decreto 7.984/2013 neste caso, especialmente em relação aos discutidos 15% (quinze por cento) do saldo remanescente consolidado pelo art. 44 da Lei 13.756/2018. Isso porque o citado decreto trata do percentual destinado ao paradesporto, na lógica do recurso do art. 56, caput, VIII, da Lei 9.615/1998, que foi expressamente revogado pelo art. 37 da Lei 13.756/2018. Neste contexto, fazer crer que o art. 30 do Decreto permanece em vigor e eficaz, mesmo com a revogação expressa do art. 56, caput, VIII, da Lei 9.615/1998, é o mesmo que aplicar os 15% (quinze por cento) do paradesporto duas vezes. Ou seja, uma vez pela aplicação do art. 30 de Decreto e outra pelo art. 16, §1º, da Lei 13.756/2018;
12.20. veja-se que o legislador na Lei 13.756/2018 não esqueceu do paradesporto clubístico, apenas optou por não o contemplar com os saldos remanescentes em 13 de dezembro de 2018. Portanto, o saldo remanescente disponível naquela oportunidade foi redirecionado para a finalidade do art. 23, caput, da Lei 13.756/2018;
12.21. a título de registro, aplicando-se o percentual de 15% (quinze por cento) sobre todos os recursos recebidos pelo CBC entre a vigência do Decreto 7.984/2013 (9/5/2013) e a publicação da Lei 13.756/2018 (12/12/2018) , tem-se o montante de R$ 49.742.972,06 (quarenta e nove milhões, setecentos e quarenta e dois mil, novecentos e setenta e dois reais e dois centavos) , sendo que apenas com as ações paralímpicas, o CBC executou R$ 30.124.174,59 (trinta milhões, cento e vinte e quatro mil, cento e setenta e quatro reais e cinquenta e nove centavos) , conforme detalhado na peça 35; 
12.22.	ou seja, o saldo remanescente antes da aplicação do mandamento legal do art. 44 da Lei 13.756/2018 era de R$ 19.618.797,47 (dezenove milhões, seiscentos e dezoito mil, setecentos e noventa e sete reais e quarenta e sete centavos) , que foi destinado à finalidade do art. 23, caput, da Lei 13.756/2018;
12.23.	depreende-se do texto legal que o legislador trouxe por meio do art. 16, § 1º, da Lei 13.756/2018 a obrigação ao CBC de aplicar 15% em atividades paradesportivas, contudo, de forma diferente do que dizia o revogado art. 56, § 10, da Lei nº 9.615/1998, regulamentado pelo art. 30 do Decreto 7.984/2013, atribuindo nova dinâmica para a execução dos recursos;
12.24.	assim, dentro da nova lógica legal, o legislador concedeu ao CBC dois modelos para repasse dos recursos paradesportivos: o primeiro por meio da descentralização de recursos, sem exigir filiação, logo, o repasse seria feito a entidades exógenas ao subsistema CBC,  não  subordinadas  às regulamentações  internas,   ou seja,   sem  a  possibilidade  de qualquer controle efetivo dos recursos a serem descentralizados e o segundo por meio de repasse ao CPB, sendo esta a única opção factível, e portanto, a opção realizada pelo CBC;
12.25.	desta forma, considerando o impedimento de repassar recursos a entidades que não comprovem sua viabilidade e autonomia financeira e visando o desenvolvimento do paradesporto, o CBC adotou a segunda alternativa trazida pelo legislador para a efetiva execução dos recursos: o repasse ao Comitê Paralímpico Brasileiro (CPB) ;
12.26.	neste sentido, o CBC realizou um balanço contábil semestral (em 30/6/2020) para apurar os valores recebidos no bojo da Lei 13.756/2018, que deveriam ser aplicados no paradesporto. Ato contínuo, o CBC publicou no DOU, em 7/10/2020, mais uma convocatória ao CPB (peça 40) , com o objetivo de repassar a integralidade dos referidos recursos, naquela data base, nos termos do art. 16, §1º, inciso II, totalizados na ordem de R$ 18.197.757,98 (dezoito milhões, cento e noventa e sete mil, setecentos e cinquenta e sete reais e noventa e oito centavos) ; 
12.27.	ressalta-se que o CPB quedou-se silente, pois somente em 24/3/2021 (5 meses depois da Convocatória e após a publicação da Lei 14.073/2020) a Entidade publicou no DOU sua resposta ao Edital de Convocação declinando o recebimento dos recursos (peça 41) ;
12.28.	enfim, aplicando-se o percentual de 15% (quinze por cento) sobre todos os recursos recebidos pelo CBC durante a vigência da Lei 13.756/2018 (13/12/2018 a 14/10/2020) , tem-se o montante de R$ 21.947.311,38 (vinte e um milhões, novecentos e quarenta e sete mil, trezentos e onze reais e trinta e oito centavos) , sendo que considerando a Nota Pública do CPB declinando o recebimento dos R$ 18.197.757,982 (dezoito milhões cento e noventa e sete mil setecentos e cinquenta e sete reais e noventa e oito centavos) oriundos da Lei 13.756/2018 disponibilizados pelo CBC, remanesce a importância de R$ 3.749.553,403 (três milhões, setecentos e quarenta e nove mil, quinhentos e cinquenta e três reais e quarenta centavos) , sendo, portanto, este o montante dos recursos que poderá eventualmente ser questionado pelo denunciante; 
12.29.	além disso, o repasse direto previsto pelo art. 16, §1º, inciso II, da Lei 13.756/2018 seria ao CPB, não ao CBCP. Inclusive, o CBC coloca, voluntariamente, à disposição do CPB este valor de R$ 3.749.553,404 (três milhões, setecentos e quarenta e nove mil, quinhentos e cinquenta e três reais e quarenta centavos) , por meio do acordo previsto no art. 23 § 8º, da Lei 13.756/2018, com a finalidade de estruturar técnica e juridicamente as associações e clubes paralímpicos, para que, quando da entrada em vigência da Lotex, o CBCP inicie seu processo de execução com um sistema melhor organizado;
12.30.	no tocante aos recursos da Lei 9.615/1998, o que a denúncia pretende é que o CBC retroaja o saldo remanescente (que nunca foram de R$ 90 milhões) do produto lotérico para ser aplicado segundo esta lei revogada, o que é, absurdamente, ilegal, e configuraria desvio de finalidade, palavra, inclusive, componente do texto do art. 44;
12.31.	de maneira a ilustrar os marcos legais e os saldos remanescentes e/ou arrecadados ao longo do tempo, o CBC apresentou o gráfico constate à peça 34, p.52, a saber:
Figura 1: Marcos Legais e Saldos Remanescentes.
Fonte: Resposta do CBC aos Ofícios 17.464/2021 e 17.465/2021 (peça 34, p.52) . 
12.32. no tocante a eventuais saldos que ainda permaneçam em discussão, cumpre rememorar que o art. 23, §8º, da Lei 13.756/2018 prevê a hipótese de repasse de recursos entre as entidades beneficiárias da Lei, desde que autorizado pelo Poder Executivo Federal e observados os critérios da gestão de recursos públicos (Certificação, Capacidade Técnica, Autonomia Financeira) , que carecem ao CBCP (na visão do CBC) ;
12.33. de mais a mais, todos os recursos destinados ao CBC estão sendo devidamente e diligentemente aplicados na forma e finalidade do art. 23, caput, da Lei 13.756/2018, como vem sendo feito desde a publicação da Lei; e
12.34. Ante todo o exposto, requer seja julgada, em sua totalidade, improcedente a presente denúncia.
13.	Em adição à resposta à oitiva e diligência promovidas por esta Secretaria, o Comitê Brasileiro de Clubes (CBC) apresentou, em 25/5/2021, à título de informações complementares, os esclarecimentos constantes da peça 57, de forma a resumir e ratificar os argumentos acima descritos, além de reforçar a ideia de que o Decreto 7.984/2013 foi integralmente revogado tacitamente pela Lei 13.756/2018, baseado em decisão monocrática da Ministra Carmen Lúcia no âmbito da ADI 5726/RR (peça 57, p.2-3) .
Análise:
14.	Constitui objetivo da presente análise definir se:
14.1.	(i) há embasamento legal para que, com o advento da Lei 13.756/2018, o CBC se aproprie dos saldos remanescentes, destinados, originalmente, única e exclusivamente ao paradesporto, para aplicá-los, indistintamente nas atividades previstas no art. 23 da referida lei; e 
14.2.	(ii) caso negativo o questionamento pretérito, há pressupostos jurídicos que justifiquem a concessão de medida cautelar para bloqueio desses recursos no intuito de preservar a destinação exclusiva ao esporte paralímpico, evitando assim que tais recursos sejam indevidamente incorporados ao patrimônio do denunciado para aplicação geral e indistinta em suas atividades, sem nenhuma vinculação ao fomento do paradesporto, ou seja, evitar o suposto desvio de finalidade.  
 (...) 
16.	Não há divergências de entendimentos quanto aos momentos 1 (de 24/3/1998 à 16/3/2011) e 4 (a partir de 15/10/2020, com a inserção do CBCP no SND) , entretanto controvérsias residem nos momentos 2 e 3, pois, com o advento da Lei 13.756/2018, surgem as divergências de interpretação desta unidade técnica e do CBC, quanto à distribuição dos recursos de loterias no que tange: (i) aos saldos remanescentes (excedente em caixa em 13/12/2018, com o advento da Lei 13.756/2018 e a promulgação do seu art. 44) e (ii) a nova forma de aplicação dos recursos destinados às atividades paradesportivas (execução dos recursos destinados ao paradesporto no período de 13/12/2018 à 14/10/2020) . Sendo assim, abordaremos cada um desses cenários a seguir, de forma específica e detalhada.
I - Da destinação dos valores vinculados ao paradesporto remanescentes à disposição do CBC, a partir da entrada em vigência da Lei 13.756/2018
17.	No que tange aos saldos remanescentes, o entendimento desta Unidade Técnica é o de que, com o advento da Lei 13.756/2018 e de seu art. 44 ratificando as formas e finalidades de utilização desse montante excedente à finalidade pública do desporto em geral (art. 23) , a composição e o rateio previstos para esses recursos não foram alterados (Lei 9.615/1998 e Lei 12.395/2011) .
18.	Como bem explicitado na instrução inicial, o advento da Lei 13.756/2018 não contempla um novo marco jurídico capaz de romper com tudo que já havia sido estabelecido anteriormente, indo na contramão do pensamento do legislador ao longo dos últimos dez anos, com o objetivo de conferir tratamento desigual e mais benéfico para com o paradesporto, no sentido de que sejam destinados, minimamente, 15% desses recursos às atividades paradesportivas. 
19.	Nota-se que a Lei 13.756/2018 não revoga totalmente a Lei 9.615/1998, ou seja, não há ab-rogação, mas sim derrogação, vez que a lei nova não cassa, não torna nulo ou sem efeito algumas disposições da lei anterior, principalmente aquelas de caráter geral e/ou instituidoras de diretrizes para o esporte. Nesse sentido, o mesmo entendimento deve ser aplicado aos artigos do Decreto 7984/2013 que não contrariam matéria normatizada pela nova legislação ou que regulamentem normas de caráter geral e/ou instituidoras de diretrizes para o esporte. Assim, esse era o caso, inclusive, do já citado art. 30 do referido decreto, o qual estipulava expressamente que a então CBC deveria observar a aplicação em atividades paradesportivas de quantidade mínima de quinze por cento dos recursos provenientes das loterias. Entende-se que tal dispositivo permaneceu plenamente válido até a superveniência da Lei 14.073/2020, que transferiu tal competência ao Comitê Brasileiro de Clubes Paralímpicos (CBCP) .
20.	Reforça esta ideia o fato do art. 46, inciso XI, da Lei 13.756/2018 citar, explicitamente, quais dispositivos da Lei 9.615/1998 seriam revogados e não revogar a Lei Pelé por completo. Tal fato, por si só, reforça o entendimento de complementariedade da nova lei em relação à pretérita, no sentido de revogar expressamente os dispositivos mencionados no texto legal e, implicitamente, os dispositivos que tratam da mesma matéria, porém de forma diversa, mas nunca a lei geral como um todo.  
21.	Assim, em adição ao modo de destinação dos recursos, a Lei 13.756/2018, no seu art. 23, estabelece os objetos nos quais poderão ser aplicados os recursos, bem como a exigência de que o Ministério do Esporte (e atualmente a Secretaria Especial do Esporte do Ministério da Cidadania) acompanhe os programas e projetos firmados com as entidades privadas. Segundo o art. 23, os recursos destinados ao COB, ao CPB, ao CBC, ao CBCP, à CBDE e à CBDU devem ser aplicados, 'exclusiva e integralmente, em programas e projetos de fomento, desenvolvimento e manutenção do desporto, de formação de recursos humanos, de preparação técnica, manutenção e locomoção de atletas, de participação em eventos desportivos e no custeio de despesas administrativas'. Tais destinações em nada conflitam com a aplicação simultânea de 15% destes recursos ao paradesporto, conforme ainda estipulava ao CBC o art. 30 do Decreto 7.984/2013.
22.	A confusão feita pelo denunciado reside no fato do parecer do MPTCU, à peça 15 do TC Processo 003.132/2021-8, bem como, a decisão monocrática da Ministra Carmen Lucia do STF no âmbito da ADI 5726/RR (peça 58) , terem reconhecido a revogação tácita dos arts. 20 e 29 do Decreto 7.984/2013. Data máxima vênia, em que pese revogados os arts. 20 e 29, não restaria revogado o art. 30 do mesmo decreto, todos transcritos abaixo, por tratarem de matérias diversas, permanecendo válidos os propósitos de fomento ao paradesporto constantes do já mencionado art. 30, que em nada contrariam as formas de aplicação previstas no art. 23 da nova Lei 13.756/2018, a saber:
'Art. 20. A aplicação dos recursos financeiros de que tratam o art. 9º e o inciso VI do caput do art. 56 da Lei nº 9.615, de 1998, destinados ao Comitê Olímpico Brasileiro - COB e ao Comitê Paralímpico Brasileiro - CPB, sujeita-se aos princípios gerais da administração pública mencionados no caput do art. 37 da Constituição.
§ 1º A observância dos princípios gerais da administração pública estende-se à aplicação, pela Confederação Brasileira de Clubes - CBC, dos recursos previstos no a rt. 56, caput, inciso VIII, da Lei 9.615, de 1998.
 (...) 
Art. 29. Dos totais dos recursos correspondentes ao COB, ao CPB e à CBC: 
I - dez por cento serão destinados ao desporto escolar, em programação definida conjuntamente com a Confederação Brasileira do Desporto Escolar - CBDE; e 
II - cinco por cento serão destinados ao desporto universitário, em programação definida conjuntamente com a Confederação Brasileira do Desporto Universitário - CBDU. 
 (...) 
Art. 30. A CBC observará a aplicação em atividades paradesportivas de quantidade mínima de quinze por cento dos recursos repassados nos termos do § 1º do art. 20.'
23.	Nesse particular, veja-se, também, os artigos expressamente mencionados na decisão monocrática da Ministra Cármen Lúcia no âmbito da Ação Direta de Inconstitucionalidade (ADI) 5726/RR (peça 58) , de 27/2/2019 e no Parecer do MPTCU (peça 15 do TC Processo 003.132/2021-8) , respectivamente:
'Quanto aos arts. 20 e 29 do Decreto Federal 7.984/2013, pelos quais se regulamentavam o art. 56 da Lei 9.615/1998, ainda que não tenham sido expressamente revogados pela Lei 13.756, de 12.12.2018, infere-se, na espécie, a revogação tácita das referidas normas regulamentadoras.
 (...) 
O art. 20 do Decreto 7.984/2013, portanto, reitera-se, na visão do Ministério Público de Contas, perdeu validade com a edição da Lei 13.756/2018, que revogou o inciso VI do caput do art. 56 da Lei 9.615/1998.'
24.	Dito isto, entende-se que, ao revogar o inciso VI do caput do art. 56 da Lei 9.615/1998, a Lei 13.756/2018 não comprometeu a validade do art. 30 do Decreto 7.984/2013, mas tão somente a validade dos arts. 20 e 29 que se vinculavam a este preceito específico da Lei 9.615/1998.
25.	Nesse particular, entende-se perfeitamente válidas, coerentes e compatíveis com o ordenamento jurídico atual, as interpretações exaradas pelo Parecer do MPTCU no âmbito do TC Processo 016.271/2017-3 (peça 207) , bem como, o voto condutor do Acórdão 699/2019-TCU-Plenário, respectivamente, os quais apresentaram raciocínios semelhantes ao dessa Instrução, in verbis:   
'A indagação das recorrentes acontece porque o caput do art. 20 do Decreto 7.984/2013 faz remissão ao inciso VI do caput do art. 56 da Lei 9.615/1998, o qual foi expressamente revogado pela Lei 13.756/2018. Entendem os recorrentes que estando a obrigatoriedade de regularidade em um inciso do art. 20 do Decreto 7.984/2013, tal dispositivo não mais seria aplicável, pois houve revogação expressa do item a que se endereçava o art. 20 do Decreto 7.984/2013. A descentralização de recursos, assim, seria livre. 
Quanto ao tema, o MP de Contas entende que, muito embora a Lei 13.756/2018 tenha expressamente revogado o inciso VI do caput do art. 56 da Lei 9.615/1998, tal revogação não obsta a validade de todos dos dispositivos do Decreto que se vinculem à Lei 9.615/1998 porque a lei revogadora trata da mesma matéria (destinação dos recursos provenientes de loterias federais) , podendo a regulamentação trazida naquele decreto permanecer, naquilo que for compatível, válida. 
 (...) 
O voto condutor do Acórdão 699/2019-TCU-Plenário também apresentou raciocínio semelhante, in verbis: 
Considero que a inteligência do art. 20, § 4º, do Decreto 7.984/2013 continua aplicável à descentralização de recursos oriundos das loterias, uma vez que a Lei 13.756/2018, embora tenha revogado alguns dispositivos da Lei 9.615/1998, não dispôs de forma contrária a esse respeito. Em seu art. 23, § 5º, a nova lei dispôs tão somente que 'os recursos de que trata o caput deste artigo serão geridos de forma direta pela entidade beneficiada ou de forma descentralizada, em conjunto com as entidades nacionais de administração ou prática de desporto'.
26.	Ademais, podemos concluir que a Lei 9.615/1998 e a Lei 13.756/2018 se inserem no contexto do conjunto de normas que estabelecem parcerias entre o poder público e entidades privadas sem fins lucrativos, e que, mesmo com as formas de destinação dos recursos estabelecidas na nova lei (art. 23 c/c art. 44) , as condicionantes definidas pela legislação anterior para o uso dos recursos permanecem válidas naquilo que não for conflitante com a novel legislação. 
27.	Se considerarmos a 'Teoria da Desafetação' ao excedente de recursos destinados ao paradesporto, chamados de 'saldos remanescentes', como requer o CBC, além da penalização percebida no período em que o esporte paralímpico ficou sem esses investimentos, perder-se-ia novamente a possibilidade de aplicação desses recursos de forma específica, ou seja, o desporto paralímpico seria duplamente penalizado em dois períodos distintos: no primeiro momento por dificuldades de aplicação por parte do CBC e, agora, de forma extemporânea, por desvio de finalidade desses recursos.
28.	Assim, os elementos trazidos aos autos pelo CBC em nada mudaram o entendimento desta unidade técnica quanto as alterações promovidas pela Lei 13.758/2018, permanecendo a análise da instrução inicial (peça 27) , merecendo destacar o seguinte:
'40.	 Em suma, há uma regra geral nos arts. da Lei 9.615/1998, aplicável ao repasse de recursos necessários ao fomento das práticas desportivas, que convive, no entanto, com regra específica, criada para conferir tratamento particular a uma espécie do fomento, que é a destinação, a entidades paradesportivas, do rateio de receitas oriundas de loterias (prevista no art. 56 da Lei 9.615/1998, e agora disciplinada pela Lei 13.756/2018 e alterações) . 
41.	 A interpretação da peça 2 acontece porque o caput e §1° do art. 20 c/c art. 30 do Decreto 7.984/2013 fazem remissão ao inciso VIII do caput do art. 56 da Lei 9.615/1998, o qual foi expressamente revogado pela Lei 13.756/2018. Segundo o parecer jurídico, estando a obrigatoriedade de aplicação em atividades paradesportivas relacionada a dispositivo não mais aplicável, haveria revogação expressa do item a que se endereçava o art. 20, §1° c/c art. 30, do Decreto 7.984/2013. A execução de recursos, assim, seria de livre destinação.
42.	 Quanto ao tema, data máxima vênia, entende-se que, muito embora a Lei 13.756/2018 tenha expressamente revogado o inciso VIII do caput do art. 56 da Lei 9.615/1998, tal revogação não obsta a validade de todos os dispositivos do Decreto que se vinculem à Lei 9.615/1998 porque a lei revogadora trata da mesma matéria (destinação dos recursos provenientes de loterias federais) , podendo a regulamentação dada por aquele decreto permanecer, naquilo que for compatível e válida.
43.	 Entendimento parecido foi utilizado pelo Exmo. Procurador Júlio Marcelo de Oliveira, em parecer do Ministério Público junto ao TCU, no âmbito do TC Processo 016.271/2017-3, quando da análise de observância de regularidade das entidades beneficiadas com recursos oriundos da arrecadação das loterias federais.
44.	 A premissa adotada no Acórdão 699/2019-TCU-Plenário e perfilhada nesse exame é a de que a norma regulamentar permaneceu vigente, por trazer a disciplina da ação de fomento originalmente prevista nos citados dispositivos da Lei 9.615/1998 e agora regida pela Lei 13.756/2018, quais sejam: a forma como se dará a execução dos recursos de loteria recebidos pelas entidades do SND (art. 23 da Lei 13.756/2018) , bem como o percentual e forma de rateio desses recursos (Lei 13.756/2018 e suas alterações e § 1º do art. 20 c/c art. 30 do Decreto 7.984/2013) . 
45.	 Nesse sentido, considera-se que a inteligência do art. 30 do Decreto 7.984/2013, transcrito a seguir, continuou aplicável à destinação dos recursos oriundos das loterias, até a superveniência da Lei 14.073/2020, uma vez que a Lei 13.756/2018, embora tenha revogado alguns dispositivos da Lei 9.615/1998, não dispôs de forma contrária a esse respeito: 
'Art. 30. A CBC observará a aplicação em atividades paradesportivas de quantidade mínima de quinze por cento dos recursos repassados nos termos do § 1° do art. 20.'
46.	 Em seu art. 23, caput, a nova lei dispôs, tão somente, que os recursos destinados ao CBC serão aplicados, exclusiva e integralmente, em programas e projetos de fomento, desenvolvimento e manutenção do desporto, de formação de recursos humanos, de preparação técnica, manutenção e locomoção de atletas, de participação em eventos desportivos e no custeio de despesas administrativas, conforme regulamentação, ou seja, não adentra o quesito do rateio (percentuais de divisão) , mas tão somente nas formas diversas de aplicação desses recursos em cada caso.
47.	 Destaca-se que as disposições do Decreto 7.984/2013, na sua maioria, encontram-se ainda aplicáveis, pois as alterações promovidas pela Lei 13.756/2018 na Lei 9.615/1998, particularmente a revogação de parte expressiva das disposições do seu art. 56, não dispôs de forma contrária, sendo que algumas delas, como a que dispunha sobre o percentual a ser destinado pelo CBC às atividades paradesportivas, haviam sido simplesmente transplantadas para a nova lei (art. 16, § 1º da Lei 13.756/2018) .
[...]
53.	 Em suma, sendo públicos os recursos provenientes das loterias, entregues às entidades privadas sem fins lucrativos no âmbito de parcerias com o poder público para consecução de atividade de interesse público, assim caracterizados pelas condições da Lei 9.615/1998 e da Lei 13.756/2018, exige-se a aplicação dos recursos em projetos definidos em lei, obrigação de prestação de contas, celebração de contrato de desempenho, situação regular com o poder público, bem como, a aplicação em atividades paradesportivas de quantidade mínima de quinze por cento dos recursos repassados ao CBC, até a vigência da Lei 14.073/2020, conforme art. 20 § 1º c/c art. 30 do Decreto 7.984/2013.
54.	 Sendo assim, de maneira a resguardar a coisa pública e a temeridade que pode recair na gestão realizada pelas entidades privadas, conclui-se pela possibilidade de bloqueio dos recursos advindos da loteria, caso a entidade gestora incorpore o excedente desses recursos, originalmente 'afetados ao paradesporto', ao patrimônio comum do CBC, e, porventura, eventual execução em áreas alheias ao esporte paralímpico, o que poderia, em tese, gerar desvio de finalidade.
29.	Nesse sentido, considera-se que não há embasamento legal para que, com o advento da Lei 13.756/2018, o CBC se aproprie dos saldos remanescentes destinados, originalmente, única e exclusivamente ao paradesporto, para aplicá-los, indistintamente nas suas atividades conforme previsto no art. 23 da referida lei.
30. 	Sendo assim, as informações novas e capazes de agregar valor à presente instrução, são, unicamente, aquelas sobre o montante dos saldos remanescentes afetos ao paradesporto à disposição do CBC na data de publicação da Lei 13.756/2018 (13/12/2018) , os quais atingiram o valor total de R$ 19.618.797,47 (dezenove milhões, seiscentos e dezoito mil, setecentos e noventa e sete reais e quarenta e sete centavos) , conforme detalhado na peça 34, p.24 e peça 35, os quais devem ser salvaguardados no intuito de preservar a destinação única e exclusiva ao fomento do esporte paralímpico.
II - Da execução dos recursos à disposição do CBC, a partir da entrada em vigência da Lei 13.756/2018 até a criação do CBCP pela Lei 14.073/2020 (período de 13/12/2018 a 14/10/2020) 
31.	Já no que tange à execução dos recursos no período de 13/12/2018 a 14/10/2020 (vigência da Lei 13.756/2018 até a entrada em vigor da Lei 14.073/2020, com a criação do CBCP) , é incontroversa a forma, finalidade e percentual de execução dos recursos destinados ao paradesporto, haja vista que o art. 16, §1°, da Lei 13.756/2018 - revogado pela Lei 14.073/2020 - trouxe o seguinte enunciado de forma expressa, a saber:
'§ 1° O CBC aplicará, no mínimo, 15% (quinze por cento) dos recursos a que se referem o item 2 da alínea e do inciso I e o item 2 da alínea e do inciso II do caput deste artigo em atividades paradesportivas: 
I - diretamente, sem possibilidade de restringir a participação nos editais de chamamento público em função de filiação das entidades de práticas desportivas; ou 
II - por meio de repasses ao CPB.'
32.	De acordo com as informações trazidas aos autos, a aplicação do art. 16, §1°, da Lei 13.756/2018 no período em epígrafe correspondeu à arrecadação do valor total de R$ 21.947.311,38 (vinte e um milhões, novecentos e quarenta e sete mil, trezentos e onze reais e trinta e oito centavos) , conforme detalhado na peça 34, p.28 e peça 35. Diante da já sabida dificuldade encontrada pelo CBC em executar diretamente esses recursos vinculados ao paradesporto (inciso I do art. 16, §1°) , a Lei 13.756/2018 conferiu ao CBC uma segunda possibilidade de aplicação dos recursos do paradesporto, qual seja, por meio de repasses ao CPB (inciso II, § 1º, art. 16) . Assim, o CBC ofertou o montante de R$ 18.197.757,98 (dezoito milhões, cento e noventa e sete mil, setecentos e cinquenta e sete reais e noventa e oito centavos) ao Comitê Paralímpico Brasileiro (peça 40) de forma a dar concretude à destinação legal aos recursos arrecadados a partir da entrada em vigor da Lei 13.756/2018, conforme valores levantados pelo CBC à data de seu balanço contábil semestral de 30/6/2020.
33.	Acontece que, diante de uma suposta desídia do CPB em receber tais recursos, por meio de recusa formal, juntada à peça 41, o CBC tomou pra si tal montante e passou a entender que ainda caberia agora, repassar ao CPB, eventualmente, apenas a diferença entre o valor total arrecadado e o valor 'não aceito' pelo CPB, no caso o montante de R$ 3.749.553,40 (três milhões, setecentos e quarenta e nove mil, quinhentos e cinquenta e três reais e quarenta centavos) (peça 34, p. 30) .
34.	Verifica-se no caso em análise que, à época dos fatos, ou seja, ao tempo de vigência da Lei 13.756/2018, o CBC só dispunha de 2 (duas) opções para aplicação desses recursos em atividades paradesportivas: (i) de forma direta ou (ii) por meio de repasses ao CPB, de forma a atender o interesse público explicitado em mandamento legal.
35.	Acontece que não foi feito nenhuma das duas opções legais haja vista que: (i) primeiro o CBC não executou diretamente os recursos devido a uma sabida dificuldade do mercado paralímpico, no que se refere ao engajamento público - em que pese a lei ter previsto a impossibilidade de restringir a participação nos editais de chamamento público em função da filiação das entidades de práticas desportivas e (ii) o CPB, em resposta intempestiva, não teria 'aceitado' os recursos, principalmente devido à recente criação, em 2020, do Comitê Brasileiro de Clubes Paralímpicos (CBCP) , mediante a Lei 14.073/2020, tornando-se o novo responsável por executar tais recursos (peça 41) .
36.	Nesse ponto, convém esclarecer que os fatos narrados - de não ter ocorrido a aplicação direta desses recursos pelo CBC, tão pouco, a ausência de repasse [de tais valores] (...) ao CPB - por si próprios, não são capazes de alterar a destinação final desses recursos apontada na legislação vigente à época (art. 16, §1°, da Lei 13.756/2018) , qual seja, a afetação às atividades paradesportivas.
37.	Dito isto, o que de fato temos atualmente é o montante de R$ 21.947.311,38 (vinte e um milhões, novecentos e quarenta e sete mil, trezentos e onze reais e trinta e oito centavos) nos cofres do CBC sem destinação às atividades paradesportivas, conforme Nota Explicativa 1 do Relatório Consolidado de Valores de Recebimento e Aplicação dos Recursos destinados ao Desporto Paralímpico, apresentado pelo CBC à peça 35, p.3. E, mais grave, no que se refere à parcela de R$ 18.197.757,98 (dezoito milhões, cento e noventa e sete mil, setecentos e cinquenta e sete reais e noventa e oito centavos) , o CBC entende que, diante da recusa por parte do CPB, teria deixado de existir a sua obrigação legal de aplicação ao paradesporto, de forma que tais recursos estariam livres para serem aplicados, de forma indistinta nas atividades do CBC, desde que observadas as formas e finalidades previstas no art. 23 da Lei 13.756/2018 (peça 34, p. 28-30) .
38. 	Sendo assim, novamente, de acordo com novas informações trazidas aos autos, mais especificamente os saldos arrecadados e os executados no período compreendendo as datas de publicação da Lei 13.756/2018 (13/12/2018) e da Lei 14.073/2020 (14/10/2020) , os quais atingiram o montante total de R$ 21.947.311,38 (vinte e um milhões, novecentos e quarenta e sete mil, trezentos e onze reais e trinta e oito centavos) , entende-se que devem ser salvaguardados no intuito de preservar a destinação única e exclusiva ao fomento do esporte paralímpico.
39.	Data máxima vênia, pelas razões acima expostas, não há como compactuar com a interpretação apresentada pelo CBC que, com a suposta desídia do CPB em receber tais recursos, [o montante não utilizado retornaria] para os cofres do CBC, para seu uso amplo e irrestrito, ou seja, novamente para outro fim que não seja a especialização e representatividade dos clubes e associações paralímpicas no esporte nacional, em decorrência de total falta de embasamento legal e jurídico para tal.
40.	Já no ano de 2021, não faz mais sentido que o CBC cumpra fidedignamente o emanado pelo art. 16, §1°, da Lei 13.756/2018, haja vista que, desde 15/10/2020, o CBC não tem mais essa obrigação legal para com o desporto paralímpico clubístico, em [função] da sanção e publicação da Lei 14.073/2020 que inseriu o Comitê Brasileiro de Clubes Paralímpicos (CBCP) no Sistema Nacional do Desporto (SND) , com intuito de enfatizar e especializar a representatividade dos clubes e associações paralímpicas no esporte nacional, ou seja, abarcando esta competência específica.
41.	Sendo assim, diante da perda de competência do CBC para o CBCP, mediante a promulgação da Lei 14.073/2020, restam apenas 2 (duas) novas opções de destinação do montante relativo aos 15% dos recursos destinados às atividades paradesportivas, quais sejam: (i) aplicação, pelo Comitê Brasileiro de Clubes Paralímpicos (CBCP) , novo titular desta competência específica, de forma direta, sem possibilidade de restringir a participação nos editais de chamamento público em função de filiação das entidades de práticas esportivas; ou (ii) por meio de repasses ao Comitê Paralímpico Brasileiro (CPB) .
42.	Com isso, não só a norma vigente ao momento dos fatos estaria sendo observada, como também, os eventos ocorridos ao tempo do aperfeiçoamento do direito, no caso o advento da Lei 14.073/2020 que criou e inseriu o Comitê Brasileiro de Clubes Paralímpicos (CBCP) no Sistema Nacional do Desporto (SND) . Resumidamente, a interpretação acima descrita respeitaria os fatos e a lei vigente à época, bem como, a novatio legis.
43.	Entretanto, destaca-se que essas 2 (duas) [possibilidades] jurídicas vislumbradas para a desti-nação dos recursos relativos às atividades paradesportivas carecem de autorização do órgão do Poder Executivo Federal responsável pela área do esporte, no caso a Secretaria Especial do Esporte do Ministério da Cidadania, conforme preconiza o § 8° do art. 23 da Lei 13.756/2018, incluído pela Lei 14.073/2020, a saber:
'Os recursos de que trata o caput deste artigo poderão ser objeto de repasse entre as entidades nele mencionadas, mediante acordo, para fins de aplicação em programas e em projetos específicos, desde que previamente autorizado pelo órgão do Poder Executivo federal responsável pela área do esporte e observadas as finalidades, as regras e as condições de prestação de contas exigidas para os recursos transferidos.'
44.	Diante de tudo exposto, faz-se necessário propor determinação, com fulcro no art. 4º, da Resolução-TCU 315/2020 e no art. 250, III, do Regimento Interno/TCU, à Secretaria Especial do Esporte (Seesp) no âmbito do Ministério da Cidadania (MC) com auxílio do Comitê Brasileiro de Clubes (CBC) , do Comitê Brasileiro de Clubes Paralímpicos (CBCP) e do Comitê Paralímpico Brasileiro (CPB) que estabeleça, no prazo de 30 (trinta) dias, de forma definitiva, a respeito do modelo atual a ser seguido para a aplicação final dos recursos destinados ao paradesporto, previstos no art. 16, §1°, da Lei 13.756/2018 - revogado pela Lei 14.073/2020, bem como os saldos remanescentes previstos no art. 44 da Lei 13.756/2018, tendo em vista a sua competência prevista no § 8° do art. 23 da Lei 13.756/2018, incluído pela Lei 14.073/2020. 
III - Da Medida Cautelar
45.	Ato contínuo, há pressupostos jurídicos que justifiquem a concessão de medida cautelar para bloqueio desses recursos no intuito de preservar a destinação exclusiva ao esporte paralímpico, evitando assim que tais recursos sejam indevidamente incorporados ao patrimônio do denunciado para aplicação geral e indistinta em suas atividades, sem nenhuma vinculação ao fomento do paradesporto, ou seja, evitar o suposto desvio de finalidade.  
46.	Consoante o art. 276 do Regimento Interno/TCU, o Relator poderá, em caso de urgência, de fundado receio de grave lesão ao Erário, ao interesse público, ou de risco de ineficácia da decisão de mérito, de ofício ou mediante provocação, adotar medida cautelar, determinando a suspensão do procedimento impugnado, até que o Tribunal julgue o mérito da questão. Tal providência deverá ser adotada quando presentes os pressupostos do fumus boni iuris e do periculum in mora.
47.	Analisando as informações prestadas pelo Comitê Brasileiro de Clubes, verifica-se que há, nos autos, os pressupostos acima mencionados.
48.	A existência de excedentes de recursos públicos destinados ao fomento do paradesporto, no caso o valor expressivo de R$ 19.618.797,47 (dezenove milhões, seiscentos e dezoito mil, setecentos e noventa e sete reais e quarenta e sete centavos) , bem como o montante também expressivo de R$ 21.947.311,38 (vinte e um milhões, novecentos e quarenta e sete mil, trezentos e onze reais e trinta e oito centavos) relativo ao valor arrecadado pelo CBC no período de 13/12/2018 a 14/10/2020 (vigência da Lei 13.756/2018 até a entrada em vigor da Lei 14.073/2020, com a criação do CBCP) que se encontra nos cofres do CBC à sua disposição, caracterizam o instituto do fumus boni iuris e devem ser analisados com maior profundidade por esta unidade técnica quando da realização do monitoramento acima citado, em vista da real distorção criada pelo CBC ao incorporar parcela desse montante (R$ 19.618.797,47 - referentes aos recursos remanescentes + R$ 18.197.757,98 - referentes aos recursos recusados pelo CPB) , com destinação exclusiva às atividades paralímpicas, ao seu patrimônio comum para aplicação geral e indistinta em suas atividades, sem nenhuma vinculação ao fomento do paradesporto.
49.	A potencial aplicação desses recursos, totalizando o montante de R$ 41.566.108,85 (quarenta e um milhões, quinhentos e sessenta e seis mil, cento e oito reais e oitenta e cinco centavos) pelo Comitê Brasileiro de Clubes (CBC) em suas atividades gerais, sem vinculação específica ao paradesporto, configuraria desvio de finalidade, evidenciando o periculum in mora e poderá ensejar prejuízo ao esporte paralímpico e, por conseguinte, ao interesse público.
50.	Verifica-se que a adoção da medida cautelar, na forma requerida pelo denunciante, não é capaz de trazer prejuízos significativos ao Comitê Brasileiro de Clubes (CBC) ou ao interesse público, ou seja, não resta configurado o periculum in mora ao reverso, haja vista que a fonte de recursos sob análise (recursos afetados ao paradesporto) é alheia ao patrimônio comum do CBC, portanto desvinculada de suas atividades finalísticas atuais. Ademais, como destacado pelo próprio CBC à peça 34, p. 47, suas fontes de receitas (recursos de loterias) são contínuas e, por isso, suas atividades precípuas já possuem fonte de financiamento assegurada, de modo que não serão prejudicadas.
51. De outra parte, à título meramente de registro, verifica-se que, se porventura, viéssemos a considerar os recursos sob análise como pertencentes ao patrimônio comum do CBC, como requer o denunciado nos autos, caracterizar-se-ia situação que não representa riscos maiores do que aqueles que poderão advir da não adoção da medida cautelar pleiteada pelo denunciante.
52. Diante do exposto, faz-se necessário determinar, em razão do pedido formulado pelo denunciante, cautelarmente, nos termos do art. 276, caput, do Regimento Interno/TCU, ao Comitê Brasileiro de Clubes (CBC) que bloqueie o uso de R$ 41.566.108,85 (quarenta e um milhões, quinhentos e sessenta e seis mil, cento e oito reais e oitenta e cinco centavos) , montante equivalente ao somatório dos excedentes de recursos públicos destinados ao fomento do paradesporto, relativo ao somatório do valor de R$ 19.618.797,47 (dezenove milhões, seiscentos e dezoito mil, setecentos e noventa e sete reais e quarenta e sete centavos) referente ao saldo total remanescente à disposição do CBC na data de publicação da Lei 13.756/2018, com o valor de R$ 21.947.311,38 (vinte e um milhões, novecentos e quarenta e sete mil, trezentos e onze reais e trinta e oito centavos) , relativo ao valor arrecadado pelo CBC no período de 13/12/2018 a 14/10/2020 (vigência da Lei 13.756/2018 até a entrada em vigor da Lei 14.073/2020, com a criação do CBCP) , no intuito de preservar a destinação única e exclusiva ao esporte paralímpico, evitando assim que tais recursos sejam indevidamente incorporados ao patrimônio do CBC para aplicação geral e indistinta em suas atividades, sem nenhuma vinculação ao fomento das atividades paradesportivas, ou seja, evitar o desvio de finalidade. Tal bloqueio deverá permanecer até que seja dada a devida destinação aos recursos, nos termos que vier a ser definido pela Secretaria Especial do Esporte (Seesp/MC) com auxílio do Comitê Brasileiro de Clubes (CBC) , do Comitê Brasileiro de Clubes Paralímpicos (CBCP) e do Comitê Paralímpico Brasileiro (CPB) , nos termos da proposta de determinação anteriormente apresentada (item 40.1 desta Instrução) .
CONCLUSÃO
53. Os documentos constantes das peças 1 a 6 e 25 devem ser conhecidos como denúncia, por preencher os requisitos previstos nos arts. 234 e 235 do Regimento Interno/TCU e no art. 103, § 1º, da Resolução/TCU 259/2014. (itens 8 a 11 desta Instrução) .
54. No que tange ao requerimento de medida cautelar, entende-se que tal medida deve ser adotada por estarem presentes nos autos os requisitos do fumus boni iuris e do periculum in mora, bem assim por não se ter configurado o periculum in mora ao reverso, capaz de trazer prejuízos significativos ao Comitê Brasileiro de Clubes (CBC) ou ao interesse público. (itens 45 a 52 desta Instrução) . 
55. Ademais, em razão do pedido formulado pelo denunciante, faz-se necessário realizar determinações no sentido de definir a destinação definitiva dos recursos de loterias destinados às atividades paradesportivas, mais especificamente, a aplicação do saldo de R$ 19.618.797,47 (dezenove milhões, seiscentos e dezoito mil, setecentos e noventa e sete reais e quarenta e sete centavos) , relativos ao saldo total remanescente do paradesporto à disposição do CBC na data de publicação da Lei 13.756/2018, bem como, do montante de R$ 21.947.311,38 (vinte e um milhões, novecentos e quarenta e sete mil, trezentos e onze reais e trinta e oito centavos) relativo ao valor arrecadado pelo CBC no período de 13/12/2018 a 14/10/2020 (vigência da Lei 13.756/2018 até a entrada em vigor da Lei 14.073/2020, com a criação do CBCP) que se encontra nos cofres do CBC à sua disposição, sem qualquer destinação às atividades paradesportivas. (itens 14 a 44 desta Instrução) ."
3.	Ao final, o Auditor Federal de Controle Externo da SecexEducação faz a seguinte proposta de encaminhamento (peça 59, p. 15/16) , que contou com anuência do corpo diretivo daquela unidade técnica (peças 60 e 61) :
"a) conhecer da presente denúncia, satisfeitos os requisitos de admissibilidade previstos nos arts. 234 e 235 do Regimento Interno/TCU e no art. 103, § 1º, da Resolução - TCU 259/2014;
b) determinar, em razão do pedido formulado pelo denunciante, cautelarmente, nos termos do art. 276, caput, do Regimento Interno/TCU, ao Comitê Brasileiro de Clubes (CBC) que bloqueie o uso de R$ 41.566.108,85 (quarenta e um milhões, quinhentos e sessenta e seis mil, cento e oito reais e oitenta e cinco centavos) , montante equivalente ao somatório dos excedentes de recursos públicos destinados ao fomento do paradesporto, no caso, o valor de R$ 19.618.797,47 (dezenove milhões, seiscentos e dezoito mil, setecentos e noventa e sete reais e quarenta e sete centavos) relativo ao saldo total remanescente à disposição do CBC na data de publicação da Lei 13.756/2018, com o valor de R$ 21.947.311,38 (vinte e um milhões, novecentos e quarenta e sete mil, trezentos e onze reais e trinta e oito centavos) , relativo ao valor arrecadado pelo CBC no período de 13/12/2018 a 14/10/2020 (vigência da Lei 13.756/2018 até a entrada em vigor da Lei 14.073/2020, com a criação do CBCP) , no intuito de preservar a destinação única e exclusiva ao esporte paralímpico, evitando assim que tais recursos sejam indevidamente incorporados, definitivamente, ao patrimônio do CBC para aplicação geral e indistinta em suas atividades, sem nenhuma vinculação ao fomento das atividades paradesportivas, ou seja, evitar o desvio de finalidade. Tal bloqueio deverá permanecer até que seja dada a devida destinação aos recursos, nos termos que vier a ser definido pela Secretaria Especial do Esporte (Seesp/MC) com auxílio do Comitê Brasileiro de Clubes (CBC) , do Comitê Brasileiro de Clubes Paralímpicos (CBCP) e do Comitê Paralímpico Brasileiro (CPB) , conforme proposto a seguir; 
c) determinar, com fundamento no art. 4º da Resolução-TCU 315/2020 e no art. 250, inciso III, do Regimento Interno/TCU,  à Secretaria Especial do Esporte (Seesp) no âmbito do Ministério da Cidadania (MC) , com auxílio do Comitê Brasileiro de Clubes (CBC) , do Comitê Brasileiro de Clubes Paralímpicos (CBCP) e do Comitê Paralímpico Brasileiro (CPB) que estabeleça, no prazo de 30 (trinta) dias, de forma definitiva, a respeito do modelo atual a ser seguido para a aplicação final dos recursos destinados ao paradesporto, previstos no art. 16, §1°, da Lei 13.756/2018 - revogado pela Lei 14.073/2020, bem como para os saldos remanescentes previstos no art. 44 da Lei 13.756/2018, tendo em vista a sua competência prevista no § 8° do art. 23 da Lei 13.756/2018, incluído pela Lei 14.073/2020;
d) autorizar a Secretaria de Controle Externo da Educação, da Cultura e do Desporto (SecexEducação) , a realizar monitoramento, em processo específico, do cumprimento à determinação supracitada, de forma a verificar e acompanhar o processo de adequação definitiva da destinação dos recursos de loterias destinados às atividades paradesportivas, mais especificamente, a destinação: (i) do saldo de R$ 19.618.797,47 (dezenove milhões, seiscentos e dezoito mil, setecentos e noventa e sete reais e quarenta e sete centavos) , relativos ao saldo total remanescente à disposição do CBC na data de publicação da Lei 13.756/2018, bem como, (ii) do montante de R$ 21.947.311,38 (vinte e um milhões, novecentos e quarenta e sete mil, trezentos e onze reais e trinta e oito centavos) relativo ao valor arrecadado pelo CBC no período de 13/12/2018 a 14/10/2020 (vigência da Lei 13.756/2018 até a entrada em vigor da Lei 14.073/2020, com a criação do CBCP) que se encontra nos cofres do CBC, sem qualquer destinação às atividades paradesportivas;
e) 	comunicar ao denunciante do acórdão que vier a ser proferido, destacando que o relatório e o voto que fundamentam a deliberação ora encaminhada podem ser acessados por meio do endereço eletrônico www.tcu.gov.br/acordaos e que, caso tenham interesse, o Tribunal pode encaminhar-lhes cópia desses documentos sem quaisquer custos para V. Sas.; e
f) arquivar o presente processo, com fundamento no art. 169, inciso III, do Regimento Interno/TCU."
4. 	Após o processo ser encaminhado ao meu gabinete, foi anexada nova documentação por parte do Comitê Brasileiro de Clubes - CBC (peça 69) , em que refuta o posicionamento da SecexEducação, consoante as seguintes ponderações: 
	"Em suma, há que ser afastada a suposta 'tese da desafetação' para 'apropriação dos recursos ao patrimônio do CBC', conforme defende a Unidade [SecexEducação], devendo prevalecer, porém, o cumprimento da legalidade disposta pelo art. 44 da Lei 13.756/2018, confira-se: 
'Art. 44. Os saldos remanescentes à disposição do COB, do CPB e do CBC na data de publicação desta Lei somente poderão ser utilizados na forma e com a finalidade previstas no art. 23 desta Lei.'
	A Lei 13.756/2018, ao entrar em vigor: (i) revogou os incisos II, IV, VI e VIII do caput do art. 56 da Lei 9.615/1998 (que tratava dos recursos lotéricos, inclusive do CBC) ; (ii) introduziu nova fonte financeira ao CBC (art. 16, I, 'e', 2 e 16, II, 'e', 2) , destinando novos recursos do CBC ao paradesporto clubístico (art. 16, §1º) , inclusive com novas possibilidades de execução; (iii) tratou integralmente da forma e finalidade da execução dos recursos; e, expressamente (iv) determinou o destino dos saldos remanescentes à disposição do CBC na data de sua publicação (art. 44) .
	A Instrução passa ao largo do disposto pelo art. 44 da Lei 13.756/2018, mais do que isso, a proposta de encaminhamento, em outras palavras, propõe a negativa de vigência do citado texto legal. 
	Na contramão da legalidade, com as devidas vênias, a Unidade [SecexEducação], em [posicionamento] solitário, tenta defender que os saldos remanescentes paralímpicos disponíveis ao CBC deveriam ter sido reservados à margem do art. 44 da Lei 13.756/2018, ante a suposta vigência do art. 30 do Decreto 7.984/2013, que regulamentava o inciso IV do caput do art. 56 da Lei 9.615/1998. Oportuno colacionar o disposto pelo citado Decreto:
'Art. 20. A aplicação dos recursos financeiros de que tratam o art. 9º e o inciso VI do caput do art. 56 da Lei 9.615, de 1998, destinados ao Comitê Olímpico Brasileiro - COB e ao Comitê Paralímpico Brasileiro - CPB, sujeita-se aos princípios gerais da administração pública mencionados no caput do art. 37 da Constituição. 
§ 1º A observância dos princípios gerais da administração pública estende-se à aplicação, pela Confederação Brasileira de Clubes - CBC, dos recursos previstos no art. 56, caput, inciso VIII, da Lei 9.615, de 1998. 
Art. 30. A CBC observará a aplicação em atividades paradesportivas de quantidade mínima de quinze por cento dos recursos repassados nos termos do § 1º do art. 20'."
5.	Por estarem os questionamentos levantados pelo CBC  relacionados à interpretação da Lei 13.756/2018 e sua aplicabilidade no caso concreto em tela, proferi despacho (peça 72) em que solicitei ao Ministério Público junto ao TCU que, atuando como fiscal da lei (custos legis) , emitisse parecer sobre a questão tratada nestes autos, posicionando-se acerca das ponderações apresentadas pelo Comitê Brasileiro de Clubes (CBC) , à peça 69, bem como sobre o teor dos novos elementos acostados ao presente processo (peça 68) .
6.	O Parquet, representado pelo Procurador Sérgio Ricardo Costa Caribé, efetuou detalhado exame das questões tratadas nesta denúncia em extenso parecer que constitui a peça 74 destes autos, cujos principais trechos estão transcritos a seguir:
"45. Para o exame das relevantes questões jurídicas levantadas pelo CBCP, pelo CBC e pela unidade técnica, devemos perseguir a melhor interpretação das diversas normas legais e regulamentares supostamente vigentes, com o fito de definir a correta destinação a ser dada aos seguintes valores:
a) R$ 19.618.797,47, correspondentes ao saldo dos recursos em poder do CBC quando do início da vigência da Lei 13.756/2018 (valor que deveria, mas que não foi aplicado no paradesporto) ; 
b) R$ 21.947.311,38, correspondentes a 15% do valor repassado ao CBC durante a vigência da Lei 13.756/2018, isto é, no período de 13/12/2018 a 14/10/2020.
46. A Lei 9.615/1998 (Lei Pelé) , em sua redação original, não previa a atuação da Confederação Brasileira de Clubes, atual Comitê Brasileiro de Clubes (CBC) , mas, especificamente quanto ao paradesporto, estabelecia a competência do Comitê Paralímpico Brasileiro (CPB) e tratava de seu financiamento. 
47. A partir da Lei 12.395/2011, que implementou relevantes alterações na Lei 9.615/1998, o CBC passou a receber recursos do produto da arrecadação das loterias para aplicação em esportes olímpicos e paralímpicos. Vejamos, de início, o teor de alguns dispositivos da Lei 9.615/1998:
'Art. 6o. Constituem recursos do Ministério do Esporte:  
I - receitas oriundas de concursos de prognósticos previstos em lei;
II - adicional de quatro e meio por cento incidente sobre cada bilhete, permitido o arredondamento do seu valor feito nos concursos de prognósticos a que se refere o Decreto-Lei nº 594, de 27 de maio de 1969, e a Lei nº 6.717, de 12 de novembro de 1979, destinado ao cumprimento do disposto no art. 7º;
 (...) 
Art. 56. Os recursos necessários ao fomento das práticas desportivas formais e não-formais a que se refere o art. 217 da Constituição Federal serão assegurados em programas de trabalho específicos constantes dos orçamentos da União, dos Estados, do Distrito Federal e dos Municípios, além dos provenientes de:
I - fundos desportivos;
II - receitas oriundas de concursos de prognósticos;     
 (...) 
VIII - 1/6 (um sexto) dos recursos destinados ao Ministério dos Esportes a que se refere o inciso II do art. 6° desta Lei, calculado após deduzida a fração prevista no § 2° do referido artigo.
 (...) 
§10. Os recursos financeiros de que trata o inciso VIII serão repassados à Confederação Brasileira de Clubes - CBC e destinados única e exclusivamente para a formação de atletas olímpicos e paralímpicos, devendo ser observado o conjunto de normas aplicáveis à celebração de convênios pela União.' (destacamos) 
48. Cerca de dois anos após a edição da Lei 12.395/2011, o Poder Executivo Federal editou o Decreto 7.984/2013, prevendo que o CBC deveria aplicar 15% dos recursos recebidos por força da Lei Pelé no paradesporto. Na prática, a partir de 9 de maio de 2013 (30 dias após a publicação do Decreto 7.984/2013) , surgiu a obrigação de aplicação desse percentual em atividades paradesportivas. Vejamos:
'Art. 20. A aplicação dos recursos financeiros de que tratam o art. 9º e o inciso VI do caput do art. 56 da Lei nº 9.615, de 1998, destinados ao Comitê Olímpico Brasileiro - COB e ao Comitê Paralímpico Brasileiro - CPB, sujeita-se aos princípios gerais da administração pública mencionados no caput do art. 37 da Constituição.
§ 1º A observância dos princípios gerais da administração pública estende-se à aplicação, pela Confederação Brasileira de Clubes - CBC, dos recursos previstos no art. 56, caput, inciso VIII, da Lei nº 9.615, de 1998.
 (...) 
Art. 30. A CBC observará a aplicação em atividades paradesportivas de quantidade mínima de quinze por cento dos recursos repassados nos termos do § 1º do art. 20.' (destacamos) 
49. Em 2017, a Confederação Brasileira de Clubes tornou-se o Comitê Brasileiro de Clubes (in https://30anos.cbclubes.org.br/timeline, disponível em 3/8/2021) . Sobreveio a Lei 13.756/2018 que, entre outras disposições, tratou de nova destinação dada ao produto de arrecadação das loterias. No que interessa ao paradesporto, essa Lei, em sua redação original, estabeleceu o seguinte:
'Art. 16. O produto da arrecadação da loteria de prognósticos numéricos será destinado da seguinte forma:
 (...) 
II - a partir de 1º de janeiro de 2019:
 (...) 
e) 4,33% (quatro inteiros e trinta e três centésimos por cento) para a área do desporto, por meio da seguinte decomposição:
 (...) 
2. 0,5% (cinco décimos por cento) para o CBC;
 (...) 
§ 1º O CBC aplicará, no mínimo, 15% (quinze por cento) dos recursos a que se referem o item 2 da alínea e do inciso I e o item 2 da alínea e do inciso II do caput deste artigo em atividades paradesportivas:
I - diretamente, sem possibilidade de restringir a participação nos editais de chamamento público em função de filiação das entidades de práticas desportivas; ou
II - por meio de repasses ao CPB.
 (...) 
Art. 23. Os recursos destinados ao COB, ao CPB, ao CBC, à CBDE e à CBDU serão aplicados, exclusiva e integralmente, em programas e projetos de fomento, desenvolvimento e manutenção do desporto, de formação de recursos humanos, de preparação técnica, manutenção e locomoção de atletas, de participação em eventos desportivos e no custeio de despesas administrativas, conforme regulamentação do Ministério do Esporte.
 (...) 
Art. 44. Os saldos remanescentes à disposição do COB, do CPB e do CBC na data de publicação desta Lei somente poderão ser utilizados na forma e com a finalidade previstas no art. 23 desta Lei.
 (...) 
Art. 46. Ficam revogados: 
XI - os seguintes dispositivos da Lei nº 9.615, de 24 de março de 1998:  
a)  incisos II, III, IV e VI do caput e os §§ 1º a 4º do art. 6º; https://www.jusbrasil.com.br/topicos/212556605/art-46-inc-xi-a-da-lei-13756-18
b)  arts. 8º a 10; e  
c)  incisos IV, VI e VIII do caput e os §§ 1º a 10 do art. 56.' (destaquei)   
50. Relativamente ao saldo dos recursos - que deveriam, mas não foram aplicados no paradesporto - existente no início da vigência da Lei 13.756/2018, observo que o preâmbulo dessa lei indica a alteração da Lei 9.615/1998 e de outras normas, ao passo que aponta para a revogação de dispositivos de outras leis. Nesse contexto, resta evidente a pretensão do legislador de não ab-rogar a lei de 1998. Não é por menos que a Lei 13.756/2018 estabelece nova redação para alguns e a revogação expressa de outros dispositivos da Lei 9.615/1998.
51. Até a edição da Lei 13.756/2018, portanto, a regra vigente (art. 56, § 10, da Lei 9.615/1998 c/c o art. 30 do Decreto 7.984/2013) determinava a aplicação de 15% dos recursos recebidos pelo CBC (recursos previstos no art. 56, inciso VIII, da Lei 9.615/1998) em atividades paradesportivas. 
52. Não cabe discussão quanto ao fato de que, sob a égide da Lei de 1998, parte dos recursos repassados ao CBC (15%) estavam vinculados ao paradesporto. Caso não existisse o art. 44 da Lei 13.756/2018, talvez não restasse dúvida quanto à destinação a ser dada ao saldo existente na data de prolação dessa lei. Em outras palavras, se a Lei 13.756/2018 tivesse sido editada sem a regra presente no art. 44, possivelmente, inexistiria dúvida de que o saldo de recursos em questão teria que ser aplicado no paradesporto, conforme prevê a Lei 9.615/1998. 
53. Mais do que isso, se não existisse a norma contida no art. 44 da Lei 13.756/2018, possivelmente, não haveria questionamento quanto à validade do art. 30 do Decreto 7.984/2013. Então, faz-se necessário compreender o alcance, a extensão e a efetiva incidência desse dispositivo.
54. A Lei 13.756/2018 previu diferente fonte de recursos para o CBC e novas formas de aplicação dos recursos no paradesporto por parte dessa entidade, mas manteve a regra dos 15%. Ao estabelecer, em seu art. 44, que os saldos remanescentes à disposição do CBC deveriam ser utilizados na forma e com a finalidade previstas em seu art. 23, a referida lei não entrou em detalhes quanto à configuração da distribuição desses recursos, o que significa que não apontou o percentual a ser aplicado no paradesporto. Não o fez porque aqueles recursos, cuja fonte encontra-se indicada no art. 56, inciso VIII, da Lei 9.615/1998, já tinham destinação prevista na norma regulamentadora, qual seja o Decreto 7.984/2013.
55. Observo que a Lei 13.756/2018 não ab-rogou a Lei 9.615/1998; apenas alterou e revogou alguns de seus dispositivos. Em que pese a referência ao art. 20, §1º, o art. 30 do Decreto mostra-se compatível com as disposições da Lei 13.756/2018. No caso, a menção ao art. 20, §1º, tem a função primordial de especificar sobre quais recursos deveria ser aplicado o porcentual de 15% relativos ao paradesporto.  
56. Assim como a unidade instrutiva, portanto, compreendo que o art. 30 do citado Decreto manteve-se vigente e eficaz quando da edição da Lei 13.756/2018. Logicamente, as disposições do art. 30 orientam a aplicação dos recursos recebidos pelo CBC apenas sob a égide da Lei 9.615/1998 e não dos recursos recebidos por essa entidade em razão da lei de 2018.
57. Importante considerar os diversos aspectos que confirmam a continuidade da vinculação dos recursos ao paradesporto. 
58. Assiste razão à unidade técnica quando afirma que a decisão monocrática da Exma. Ministra do STF Cármen Lúcia, no âmbito do ADI 5726/RR (peça 58) , que reconheceu a revogação tácita dos arts. 20 e 29 do Decreto 7.984/2013, não serve como base para o reconhecimento da revogação do art. 30 da mesma norma regulamentar, sobretudo porque os referidos dispositivos tratam de matérias diversas. Naquela assentada, a Eminente Ministra advoga a revogação tácita dos arts. 20 e 29 do Decreto, argumentando que, 'se a revogação dos dispositivos legais for feita por lei que suprime do ordenamento jurídico a matéria regulamentada pelo decreto, não subsistem as normas nele cuidadas'. 
59. É forçoso admitir, portanto, que o art. 30 do Decreto 7.984/2013 não poderia incidir sobre os recursos repassados ao CBC por força da Lei 13.756/2018. Para o fomento de atividades paradesportivas, o art. 16, §1º, da lei de 2018 também previa o mesmo percentual de recursos. A existência do saldo em discussão, na prática, mantém a vigência do artigo 30 do Decreto, visto que já não existem outros recursos com o mesmo 'carimbo', ou seja, com a mencionada vinculação ao paradesporto. 
60. Ademais, parece um contrassenso que, especificamente para fins de aplicação do saldo dos recursos a que se refere o art. 44 da Lei 13.756/2018, seja suscitada a invalidade do art. 30 do Decreto 7.984/2013, que dispõe sobre a aplicação em atividades paradesportivas da quantidade mínima de quinze por cento dos recursos. Afinal, a lei que supostamente o teria revogado, qual seja a Lei 13.756/2018, previu que, dos valores que seriam repassados ao CBC na nova sistemática, 15% continuariam a ser aplicados em atividade paradesportivas (art. 16, §1º) . Mais uma vez, o art. 30 do Decreto aparenta estar conciliado com a lei de 2018.
61. Neste ponto, exsurge questão que envolve a extensão da norma contida no art. 44 da Lei 13.756/2018. Como bem salientou o CBC, esse diploma legal busca consolidar todas as regras relacionadas às receitas com loterias nas modalidades loteria federal, prognósticos numéricos, prognóstico específico, prognósticos esportivos e Lotex. Numa interpretação sistemática e teleológica de seus dispositivos, não há maneira de afastarmos a necessidade de aplicação do saldo em questão nas atividades paradesportivas. 
62. Não parece razoável conceber que o legislador tenha desvinculado da aplicação no paradesporto os recursos repassados ao CBC sob a égide da Lei Pelé, eis que manteve a regra para os recursos repassados ao CBC por força da Lei 13.756/2018, ainda mais se considerarmos que o saldo remanescente somente existe porque o CBC não logrou aplicar a totalidade dos recursos na forma prevista em lei. 
63. Sendo mais objetivo, se a norma anterior previa a aplicação de 15% de todos os recursos recebidos pelo CBC em atividades paradesportivas e a norma posterior também o faz, não há razão para se compreender que o saldo em questão, que corresponde ao percentual não aplicado pela mesma instituição durante a vigência da lei de 1998, não seguiria a mesma regra.
64. Na lei de 2018, o legislador evidenciou a intenção de desenvolver o esporte paralímpico e a preocupação em garantir que parte dos recursos seria utilizada no paradesporto, assim como o fez o legislador da Lei Pelé. Restou caracterizada, em ambas as leis, a finalidade de aperfeiçoar e fomentar o paradesporto, inclusive a partir da garantia de um percentual mínimo de recursos. 
65. Os saldos remanescentes à disposição do COB, do CPB e do CBC na data da publicação da Lei 13.756/2018, por força de seu art. 44, devem ser utilizados na forma e com a finalidade previstas no art. 23 da mesma lei. No que concerne a essas outras organizações (CPB e COB) , diferentemente do que ocorre com o CBC, não cabe discussão sobre percentuais a serem utilizados no paradesporto.
66. O art. 23, por sua vez, dispõe, sem maior detalhamento, que os recursos destinados a essas organizações, onde se inclui o CBC, devem ser aplicados em projetos e programas de fomento, desenvolvimento e manutenção do desporto, além de outras atividades ligadas ao desporto, conforme regulamentação do Ministério do Esporte.
67. Tanto o art. 23 quanto o art. 44 trazem normas de conteúdo genérico, que não previram a possibilidade de que uma das entidades, o CBC, não tivesse aplicado em atividades paradesportivas, no passado, o percentual de 15% previsto na lei de 1998. A ausência de regramento dessa situação (não aplicação no paradesporto, especificamente no caso do CBC) , pode ser explicada ou justificada a partir da incidência de outras normas.
68. Diante da necessidade de detalhamento e regulamentação, é correto arguir, como já o fizemos anteriormente, que, especificamente quanto ao saldo em questão, continuou vigente a regra do art. 30 do Decreto 7.984/2013. Diversamente do alegado pelo CBC, a vigência do art. 30 do Decreto não proporciona a aplicação do percentual de 15% em duplicidade, uma vez que incide sobre os recursos recebidos pelo CBC até 13/12/2018, sob o amparo da Lei 9.615/1998, e não sobre os recursos tratados na Lei 13.756/2018. 
69. Ainda que, por hipótese, fosse afastada a incidência do dispositivo do referido Decreto, a interpretação teleológica e sistemática da Lei 13.756/2018 levaria à conclusão de que o saldo existente na data de sua edição - correspondente aos recursos que deveriam ter sido aplicados no paradesporto - ainda deve ser aplicado em atividades paradesportivas. 
70. Primeiro, porque tanto a lei de 1998 quanto a de 2018 previram que 15% dos recursos transferidos ao CPB devem ser utilizados no paradesporto. Tanto o legislador de 1998 quanto o de 2018 pretenderam estabelecer um piso, isto é, a garantia de aplicação do percentual mínimo de 15% no paradesporto.
71. Segundo, porque, diante de uma lacuna legislativa - os artigos 23 e 44 não tratam de especificidades e exceções, mas sim de conceitos genéricos que precisam de interpretação a partir do mesmo texto legal -, caberia aplicar, pelo método da interpretação analógica, a regra estatuída no art. 16, §1º, qual seja a da aplicação de 15% no paradesporto. Aqui, abro parênteses para destacar que, de acordo com o art. 4º da Lei de Introdução às Normas do Direito Brasileiro, quando a lei for omissa, cabe ao juiz decidir o caso de acordo com a analogia, os costumes e os princípios gerais do direito. 
72. Seja como for, a desvinculação de recursos não pode ser presumida; há que ser expressamente estabelecida. No caso, temos uma lei mais nova a tratar do financiamento do esporte, mas que não promove a desvinculação sugerida pelo CBC. 
73. Respeitadas as devidas diferenças, podemos encontrar pontos de coincidência com o caso das dotações orçamentárias vinculadas. No caso de recursos vinculados por lei orçamentária, a lei mais recente não tem o condão de desvincular os recursos da lei anterior. Oportuno salientar que, ex vi do art. 8º, parágrafo único, da Lei de Responsabilidade Fiscal, os 'recursos legalmente vinculados a finalidade específica serão utilizados exclusivamente para atender ao objeto de sua vinculação, ainda que em exercício diverso daquele em que ocorrer o ingresso'.
74. Destarte, entendo que a importância de R$ 19.618.797,47, correspondente ao valor que deveria e que não foi aplicado no paradesporto pelo CBC, deve ser destinado a essa finalidade. Não obstante, a questão ainda demanda análise sobre como, quando e quem deve efetivar a aplicação desses recursos, tendo em conta as mudanças instituídas pela Lei 14.073/2020. Trataremos desse aspecto mais à frente.
75. No que concerne ao importe de R$ 21.947.311,38, correspondente a 15% do valor repassado ao CBC durante a vigência da Lei 13.756/2018, isto é, no período de 13/12/2018 a 14/10/2020, o Comitê argumenta que publicou no D.O.U., em 07/10/2020, uma convocatória ao CPB com o objetivo de repassar a integralidade dos referidos recursos (R$ 18.197.757,98) , naquela data base, nos termos do art. 16, §1º, II, da Lei 13.756/2018 (peça 34, p. 28) . 
76. Afirma que, em um primeiro momento, o CPB não se manifestou. Somente em 24/03/2021 (cinco meses depois da Convocatória e após a publicação da Lei nº 14.073/2020) , a entidade teria publicado sua resposta no Diário Oficial da União, declinando o recebimento dos recursos (peça 34, p. 28) .
77. Como vimos anteriormente, ao negar o recebimento dos mencionados recursos, o CPB sugeriu que fossem repassados ao CBCP ou aplicados diretamente nos clubes paralímpicos. Segundo o CBC, tais opções seriam ilegais e paradoxais, tendo em vista que: o repasse ao CBCP não está previsto no art. 16, §1º, da Lei nº 13.756/2018; o repasse ao CBCP ensejaria a exigência de Certidão de Registro Cadastral emitida pelo Poder Executivo Federal, a verificação da sua capacidade técnica e operacional e de sua viabilidade financeira, critérios que não seriam atendidos; a aplicação direta nos clubes paralímpicos seria uma medida paradoxal em relação à outra opção (repasse ao CBCP) , visto que a Lei nº 14.073/2020 definiu que a entidade responsável por aplicar recursos no paradesporto clubístico é o CBCP e não o CBC.
78. Importante consignar que, nos termos da Lei 13.756/2018, quinze por cento dos valores recebidos pelo CBC deveriam ter sido aplicados no paradesporto da seguinte forma (art. 16, §1º) :
'I - diretamente, sem possibilidade de restringir a participação nos editais de chamamento público em função de filiação das entidades de práticas desportivas; ou
II - por meio de repasses ao CPB.'
79. Assim como ocorre com os recursos recebidos por força da Lei 9.615/1998, estamos diante de recursos que deveriam ter sido aplicados no paradesporto, direta ou indiretamente pelo CBC, mas não o foram. Aqui, também, os dispositivos da lei posterior (no caso, a Lei 14.073/2020) são invocados na tentativa de desvinculação dos recursos. É o que se verifica no argumento delineado no sentido de que, em consonância com a Lei 14.073/2020, a entidade responsável por aplicar os recursos no paradesporto clubístico é o CBCP.
80. Para melhor entendimento do assunto, reproduzo o conteúdo completo da resposta dada pelo CPB à Convocatória publicada pelo CBC (peças 20 e 41) :
'EDITAL
NOTA PÚBLICA DO COMITÊ PARALÍMPICO BRASILEIRO DE RESPOSTA AO EDITAL DE CONVOCAÇÃO PARA ATIVIDADES PARADESPORTIVAS, DO COMITÊ BRASILEIRO DE CLUBES, PUBLICADO NO DOU EM 07/10/2020
Considerando que o Comitê Brasileiro de Clubes deveria aplicar 15% do arrecado com clubes Paralímpicos; 
Considerando que até 2020, o montante que deveria ser destinado às atividades paradesportivas está em torno 90 milhões, de acordo com os relatórios de gestão e pelo Edital...
Considerando que um dos requisitos para participar dos editais e acessar os recursos era manter filiação junto ao CBC; 
Considerando que para manter filiação ao CBC é necessário o pagamento de taxa de filiação superior a 40 mil reais anuais; 
Considerando que os clubes paralímpicos consistem em organizações de pessoas com deficiência que não tem condições de arcar com a taxa de filiação; 
Considerando que, por essa razão a MP 846, convertida na Lei 13.756/2018 proibiu a exigência de filiação dos clubes paralímpicos ao CBC para participar dos editais e acessar os recursos; 
Considerando que, mesmo com a proibição legal, em desatendimento ao instrumento normativo vigente até a sanção da Lei 14.073 de 14/10/2020 (qual seja: inciso I, do Parágrafo 1º, do art. 16 da Lei 13.756/2018) , o CBC manteve a obrigatoriedade de filiação dos clubes paralímpicos impedindo o acesso deles aos recursos a eles destinados, tudo conforme se nota da Cláusula 3.1. do Ato Convocatório nº 08: Eixo Recursos Humanos (Ciclo Olímpico e Paralímpico 2021/2024) , publicado no D.O.U em 05 de maio de 2020 e também disponível em... 
Considerando por fim que atualmente é reconhecido o Comitê Brasileiro dos Clubes Paralímpicos, que está habilitado nos termos da Lei 14.073/2020 para receber recursos para o esporte paralímpico; 
Requeremos primeiramente que o CBC repasse os recursos destinados ao paradesporto recebidos até a entrada em vigor da Lei 13.756/2018, que estão represados em suas contas e que, conforme se extraí de seu balanço de 2018, são de R$ 76.545.447,91 (setenta e seis milhões, quinhentos e quarenta e cinco mil, quatrocentos e quarenta e sete reais e noventa e um centavos) , diretamente aos clubes paralímpicos. 
Ainda, considerando justamente o previsto na Lei 13.756/2018, bem como a Lei 14.073/2020, que todo recurso restante, recebido após a vigência da primeira norma citada, seja então repassado diretamente ao CBCP, que é a organização responsável hoje por essa atuação, ou que, igualmente ao solicitado anteriormente, que aplique diretamente nos clubes paralímpicos.'
81. A leitura superficial dessa Nota Pública demonstra que o CPB não pretendeu declinar a aplicação dos recursos nas atividades paralímpicas. Pelo contrário, demonstra desagrado quanto à ausência de aplicação dos recursos no paradesporto e quanto à restrição imposta, pelo CBC, aos clubes paralímpicos (taxa de filiação de alto valor) . Além disso, questiona o valor efetivamente disponibilizado pelo CBC (R$ 18.197.757,98) . 
82. Em nenhum momento, o CPB concordou com a desvinculação desse valor. Apenas requereu que os recursos (no montante de R$ 76.545.447,91 e não de R$ 18.197.757,98) fossem transferidos diretamente aos clubes paralímpicos ou ao CBCP, conforme competência instituída pela Lei 14.073/2020.
83. Ainda que tais opções sejam juridicamente discutíveis, o fato é que qualquer interpretação no sentido de que o CPB declinou os recursos não deveria deixar de reconhecer que tal deliberação foi condicionada ao implemento de uma ou das duas condições descritas (repasse ao CPB ou aos clubes paralímpicos) . Uma vez que não foram cumpridas tais exigências, não há falar em negativa de recebimento dos recursos. 
84. De qualquer forma, como disse, em nenhum momento, seja nos seus 'considerandos', seja em sua parte deliberativa, a Nota suscitou a possibilidade de os recursos remanescerem de posse do CBC ou de que houvesse a desvinculação da finalidade prevista em lei. Desse modo, entendo que os referidos recursos continuam vinculados à destinação específica fixada na Lei 13.759/2018, qual seja a aplicação em atividades paradesportivas.
85. Em que pese ter recebido recursos para aplicação no paradesporto desde 13/12/2018, início da vigência da Lei 13.759/2018, somente em 7/10/2020 o CBC publicou no D.O.U. a mencionada convocatória ao CPB, visando ao repasse da integralidade dos referidos recursos. Ocorre que a Lei 14.073/2020, publicada apenas uma semana depois da convocatória, ou seja, em 14/10/2020, transferiu ao CBCP a competência para aplicação de recursos nos clubes paralímpicos.
86. Sendo assim, parece compreensível que, em sua resposta, o CPB tenha sugerido o repasse ao CBCP ou diretamente aos clubes, o que significaria que os recursos, ao menos, teriam a destinação final prevista em lei, isto é, aplicação no desporto clubístico paralímpico. Seja como for, como a tal convocatória se deu às vésperas da edição da Lei 14.073/2020, de modo que a resposta seria dada durante a vigência dessa nova lei, o repasse dos recursos ao CPB, sob os aspectos da legalidade e da conveniência, poderia ser questionado.
87. Neste ponto, assiste razão à SecexEducação quando defende que [os aspectos relativos] a não aplicação desses recursos pelo CBC e a ausência de repasses dos mesmos recursos ao CPB, 'por si próprios, não são capazes de alterar a destinação final desses recursos apontada na legislação vigente à época (art. 16, §1°, da Lei 13.756/2018) , qual seja, a afetação às atividades paradesportivas' (peça 59, p. 12) .  Acrescento que, nem mesmo o CPB, entidade legitimada para o recebimento dos recursos, poderia desvinculá-los da finalidade fixada em lei.
88. Portanto, em consonância com a unidade instrutiva, entendo que os recursos recebidos pelo CBC e não aplicados no paradesporto, conforme previa a Lei de 2018, ainda devem ter a mesma destinação.
89. A exemplo do que ocorre com o saldo dos recursos não aplicados no paradesporto quando da edição da Lei 13.756/2018, também se faz necessária uma análise mais detida sobre como e quem deve aplicar os recursos destinados às atividades paradesportivas durante a vigência da referida lei e, portanto, antes da edição da Lei 14.073/2020, que alterou a essência da Lei de 2018. 
90. Presume-se que os valores que hoje estão nas contas do CBC já não possam ser aplicados no paradesporto por essa entidade, visto que, hoje, por força da Lei 14.073/2020, não lhe cabe tal atribuição. Por outro lado, são recursos repassados sob a vigência das leis 13.756/2018 e 9.615/1998, sendo que o CBCP, entidade legalmente designada para aplicação de recursos no paradesporto, foi reconhecido como integrante do Sistema Nacional do Desporto (SND) somente em 14/10/2020, com a edição da Lei 14.073/2020. 
91. Partindo do pressuposto de que os recursos em discussão, apesar das mudanças legislativas, devem ser aplicados na finalidade prevista nas normas vigentes na época dos repasses, não há como se admitir que tais recursos venham a ser aplicados por entidade que não existia e, por conseguinte, não fazia parte do SND na época em que foram repassados. A Lei 14.073/2020, no que diz respeito à aplicação dos recursos nas atividades clubísticas paradesportivas, previu a participação do CBCP, mas não tratou da destinação a ser dada aos recursos porventura acumulados durante a vigência das Leis 13.756/2018 e Lei 9.615/1998. 
92. Além do aspecto jurídico, que torna discutível a destinação dos recursos à entidade denunciante, importante considerar que o CBCP foi fundado em 27/7/2020, sendo incluído no SND em 14/10/2020. Por ser uma organização muito nova, presume-se que não tenha grande experiência na execução de atividades vinculadas ao SND e ainda esteja a se estruturar administrativamente.  
93. Nesse contexto, devo salientar que, no sítio eletrônico do CBCP, pode-se extrair informação de que a organização ainda se encontra em fase de estruturação administrativa e operacional, de modo que não iniciou o processo de filiação de entidades de prática paradesportiva, senão vejamos:
'O CBCP admitirá como filiados, as Entidades de Prática Paradesportiva (EPP's)  que são os clubes, associações, institutos e entidades que mantém a prática esportiva para pessoas com deficiência.
O processo de filiação ainda não está disponível. A diretoria do CBCP está organizando sua estrutura administrativa e operacional para que em breve todas as orientações de filiação das EPP's tenham início.' (in Erro! A referência de hiperlink não é válida., disponível em 6/8/2021) 
94. Ademais, a Lei 14.073/2020, ao alterar a Lei 13.756/2018, no que concerne ao desenvolvimento de atividades paradesportivas, não apenas admitiu o CBCP no SND, organização incumbida de desenvolver as atividades clubísticas, mas manteve as atribuições do CPB, entidade incumbida do desenvolvimento do desporto paralímpico (desde a iniciação até o alto rendimento) . 
95. Como bem salientou a unidade técnica, o repasse dos recursos em questão ao CBCP ou ao CPB ou a qualquer das organizações constantes do SND demandam autorização do órgão do Poder Executivo Federal responsável pela área do esporte, qual seja a Secretaria Especial do Esporte do Ministério da Cidadania, conforme dispõe o art. 23, §8º, da Lei 13.756/2018, incluído pela Lei 14.073/2020, in verbis:
'Art. 23.  Os recursos destinados ao COB, ao CPB, ao CBC, ao CBCP, à CBDE e à CBDU serão aplicados, exclusiva e integralmente, em programas e projetos de fomento, desenvolvimento e manutenção do desporto, de formação de recursos humanos, de preparação técnica, manutenção e locomoção de atletas, de participação em eventos desportivos e no custeio de despesas administrativas, conforme regulamentação. 
 (...)   
§ 8º Os recursos de que trata o caput deste artigo poderão ser objeto de repasse entre as entidades nele mencionadas, mediante acordo, para fins de aplicação em programas e em projetos específicos, desde que previamente autorizado pelo órgão do Poder Executivo federal responsável pela área do esporte e observadas as finalidades, as regras e as condições de prestação de contas exigidas para os recursos transferidos.'   
96. Entendo que essa seja a melhor solução para o problema jurídico e econômico examinado nos autos, uma vez que, como visto, com o advento das Leis 13.756/2018 e 14.073/2020, tornou-se duvidosa a entidade destinatária dos saldos não aplicados em atividades paradesportivas. Tais dúvidas, nascidas da ausência de regulamentação sobre o assunto, embasaram teses ofertadas pelo denunciante e pelo denunciado, que foram minuciosamente examinadas pela unidade instrutiva. 
97. Em que pese a compreensão de que tais recursos se vinculam ao paradesporto, penso que o dispositivo acima citado permite que a Secretaria Especial do Esporte do Ministério da Cidadania possa estudar a melhor destinação a ser dada aos referidos saldos, inclusive a partir da análise da capacidade técnica das entidades e do volume de receitas e despesas previstas para os próximos exercícios. Desse modo, poderá avaliar quais organizações envolvidas carecem de maior ou de menor volume de recursos, assim como poderá examinar a capacidade de aplicação desses recursos no paradesporto ao longo do tempo. 
98. Destarte, entendo oportuna e conveniente a determinação proposta pela unidade instrutiva no sentido de que seja determinado à Secretaria Especial do Esporte (Seesp) que, com auxílio do Comitê Brasileiro de Clubes (CBC) , do Comitê Brasileiro de Clubes Paralímpicos (CBCP) e do Comitê Paralímpico Brasileiro (CPB) , estabeleça, de forma definitiva, o modelo atual a ser seguido para a aplicação final dos recursos destinados ao paradesporto, previstos no art. 16, §1°, da Lei 13.756/2018 - revogado pela Lei 14.073/2020, bem como os saldos remanescentes previstos no art. 44 da Lei 13.756/2018, tendo em vista a sua competência prevista no § 8° do art. 23 da Lei 13.756/2018, incluído pela Lei 14.073/2020. Diante da complexidade do tema, o prazo para atendimento desta determinação, a meu ver, deve ser de 90 dias. 
99. A unidade técnica propugna que seja determinado, cautelarmente, o bloqueio do uso dos excedentes de recursos públicos destinados ao fomento do paradesporto, no montante de R$ 41.566.108,85 (R$ 19.618.797,47, que diz respeito ao saldo existente na data de edição da Lei 13.756/2018, somado a R$ 21.947.311,38, arrecadado pelo CBC no período de 13/12/2018 a 14/10/2020) , com o intuito de 'preservar a destinação única e exclusiva ao esporte paralímpico, evitando assim que tais recursos sejam indevidamente incorporados, definitivamente, ao patrimônio do CBC para aplicação geral e indistinta em suas atividades...' (peça 59, p. 15) . 
100. Relativamente à proposta de concessão de cautelar, constato que as análises contidas neste parecer indicam a existência do fumus boni iuris. Sem embargo, com as devidas vênias, entendo que não restou demonstrado o periculum in mora, haja vista que a manutenção do CBCP e o financiamento de atividades paradesportivas de sua competência, em princípio, não dependem do recebimento desses valores, mormente porque o art. 16 da Lei 13.756/2018, com redação dada pela Lei 14.073/2020, destinou-lhe fonte de recursos específica. De se considerar, ainda, que, como salientou o CBC (peça 34, p. 47) , uma parte de suas receitas (recursos de loteria) tem um fluxo contínuo, de modo que não se observa risco à ineficácia de futura decisão de mérito.
101. Por outro lado, numa análise meramente perfunctória, identifico elementos que apontam para a existência do periculum in mora reverso. Para tanto, considero a argumentação expendida pelo CBC no sentido de que o bloqueio desses recursos poderia prejudicar o apoio financeiro a 654 profissionais alocados nos clubes, além de projetos que visam à aquisição de materiais esportivos e à modernização de parques esportivos, com risco de descontinuidade da política de formação de atletas.
102. Por essas razões, penso que, por ora, não deva ser concedida a cautelar proposta pela SecexEducação. 
103. Diante do exposto, este membro do Ministério Público de Contas manifesta concordância com os subitens 'a', 'c', 'd', 'e' e 'f' da proposta da unidade técnica, consignada na peça 59, p. 15-16, ressalvando, no subitem 'c', o prazo a ser concedido à Seesp do Ministério da Cidadania, que deve ser de 90 (noventa) dias." 
7.	Com o intuito de refutar as análises empreendidas pelo MP/TCU, o CBC encaminhou nova documentação à peça 78, concluindo que: "cabe repisar que a dificuldade/impossibilidade de execução e descentralização de recursos a entidades paradesportivas é fato notório, inclusive foi identificado pelo TCU, ante a ausência de capacidade técnica e operacional de grande parte destas entidades paralímpicas (Acórdão 1785/2015-TCU-Plenário) , (...) o art. 44 da nova lei foi inserido justamente para corrigir esta anomalia jurídica, pois a partir daquela regra de transição, os saldos remanescentes poderiam ser aplicados na finalidade legal (desvinculados das atividades paralímpicas) e os futuros recursos, conforme já se disse, poderiam ser repassados ao CPB, entidade matriz do segmento paradesportivo".
8.	Também foi encaminhado a este Tribunal parecer jurídico elaborado pelos advogados Jorge Ulisses Jacoby Fernandes e Jaques Fernando Reolon, a pedido do CBC (peça 81) , intitulado "análise da aplicação, sob a vigência da Lei 13.756./2018, dos recursos remanescentes, oriundos da exploração de loterias e recebidos pelo CBC, com fundamento na Lei 9.615/1998", cujos principais trechos estão resumidos a seguir:
	8.1. deve-se adotar o critério cronológico, pelo qual na hipótese de sucessão temporal, a norma posterior revoga a anterior;
	8.2. somente a Lei 13.756/2018 tratou especificamente do saldo remanescente não tendo feito qualquer vinculação dessa quantia ao paradesporto;
	8.3. a partir da entrada em vigor da nova norma, ou seja, na data de sua publicação, adotando-se a compreensão contextual e sistemática da legislação, o que se observa é que os recursos destinados ao CBC não passam mais pela afetação antes presente na Lei 9.615/1998, relativa à utilização exclusiva de formação de atletas olímpicos e paralímpicos;
	8.4. com o advento da Lei 13.756/2018 os saldos remanescentes devem ser executados somente nas seguintes finalidades: 1) programas e projetos de fomento, desenvolvimento e manutenção do desporto; 2) formação de recursos humanos; 3) preparação técnica, manutenção e locomoção de atletas; 4) participação em eventos desportivos; 5) custeio de despesas administrativas;
	8.5. a manutenção do repasse de 15% para fomento ao paradesporto, consoante previsto na Lei 9.615/1998 traria o inconveniente de deixar a legislação antiga com uma ultratividade indefinida no tempo, uma vez que não se sabe, de antemão, quando estará esgotado esse saldo remanescente;
	8.6. não adotar o que está previsto na Lei 13.756/2018, aplicando recursos desse saldo remanescente em projetos anteriores, "significaria violar as novas diretrizes instituídas por lei, como que institucionalizando um regime de transição à margem da norma vigente e violar o devido processo legislativo, concretizado à luz do art. 59 da Constituição, como expressão dirigente do Estado Democrático de Direito".
9.	Após este processo ter sido submetido à apreciação deste Colegiado, na sessão plenária do dia 08/12/2021, em atendimento à solicitação do Ministro Aroldo Cedraz, efetuei a retirada de pauta, postergando por mais alguns dias seu julgamento, de forma a que houvesse maior prazo para a análise das questões que estão sendo aqui tratadas.
10.	Posteriormente, foram anexadas aos autos duas novas petições, do Comitê Brasileiro de Clubes Paralímpicos (peça 84) e do Comitê Brasileiro de Clubes (peça 85) , ambas requerendo o arquivamento da presente denúncia, por perda superveniente do objeto, ante a entrada em vigor da Lei 14.294, de 04 de janeiro de 2022.
	É o Relatório.

Andrezza Correia da Silveira (OAB/PB 18.185), Luis Felipe Vasconcelos de Melo Cavalcanti (OAB/PE 42.884), e João Paulo Gonçalves da Silva (OAB/DF 19.442).

Procurador Sergio Ricardo Costa Caribé.

DENÚNCIA. QUESTIONAMENTOS QUANTO À DESTINAÇÃO DOS SALDOS REMANESCENTES DOS RECURSOS REPASSADOS AO COMITÊ BRASILEIRO DE CLUBES (CBC), NO PERÍODO DE 2013 A 2020, EXCLUSIVAMENTE PARA O FOMENTO DE ATIVIDADES PARADESPORTIVAS, APÓS O ADVENTO DA LEI 14.073, DE 14/10/2020, QUE CRIOU O COMITÊ BRASILEIRO DE CLUBES PARALÍMPICOS (CBPC). PERDA DE OBJETO APÓS A PROMULGAÇÃO DA LEI 14.294/2022. CIÊNCIA. ARQUIVAMENTO.

DENÚNCIA (DEN)

Secretaria de Controle Externo da Educação, da Cultura e do Desporto (SecexEducação).

Trata-se de Denúncia acerca de possíveis irregularidades ocorridas nas gestões pretéritas da então Confederação Brasileira de Clubes - CBC, atual Comitê Brasileiro de Clubes (CBC) , relacionadas ao não emprego efetivo e/ou alocação incipiente de recursos públicos para o fomento exclusivo de atividades paradesportivas, ao longo dos exercícios de 2013 a 2020, período anterior à inserção do Comitê Brasileiro de Clubes Paralímpicos - CBCP no Sistema Nacional do Desporto -SND com tal finalidade específica, realizada por meio da Lei 14.073, de 14/10/2020.
2.	Ao final, o denunciante pleiteia a adoção de medida cautelar para o imediato bloqueio da quantia total remanescente, relativa aos valores destinados ao paradesporto, acumulados de 2013 a 2020 e não aplicados pelo denunciado, que alcança montante superior a R$ 90.000.000,00 (noventa milhões de reais) , até que esta Corte de Contas decida acerca do mérito destes autos e da correta destinação dos valores efetivamente aplicados no fomento ao paradesporto (peça 1) .
3.	A Secretaria de Controle Externo da Educação, Cultura e Desporto - SecexEducação em instrução de mérito destes autos (peças 59 a 61) , após ter realizado diligência e efetivado a oitiva prévia do Comitê Brasileiro de Clubes - CBC, analisou os aspectos tratados nesta denúncia e concluiu que (peça 59, p. 15) : 
"53. Os documentos constantes das peças 1 a 6 e 25 devem ser conhecidos como denúncia, por preencher os requisitos previstos nos arts. 234 e 235 do Regimento Interno/TCU e no art. 103, § 1º, da Resolução - TCU 259/2014. (itens 8 a 11 desta Instrução) 
54. No que tange ao requerimento de medida cautelar, entende-se que tal medida deve ser adotada por estarem presentes nos autos os requisitos do fumus boni iuris e do periculum in mora, bem assim por não se ter configurado o periculum in mora ao reverso, capaz de trazer prejuízos significativos ao Comitê Brasileiro de Clubes - CBC ou ao interesse público. (itens 45 a 52 desta Instrução) 
55. Ademais, em razão do pedido formulado pelo denunciante, faz-se necessário realizar determinações no sentido de definir a destinação definitiva dos recursos de loterias destinados às atividades paradesportivas, mais especificamente, a aplicação do saldo de R$ 19.618.797,47 (dezenove milhões, seiscentos e dezoito mil, setecentos e noventa e sete reais e quarenta e sete centavos) , relativos ao saldo total remanescente do paradesporto à disposição do CBC na data de publicação da Lei 13.756/2018, bem como, do montante de R$ 21.947.311,38 (vinte e um milhões, novecentos e quarenta e sete mil, trezentos e onze reais e trinta e oito centavos) relativo ao valor arrecadado pelo CBC no período de 13/12/2018 a 14/10/2020 (vigência da Lei 13.756/2018 até a entrada em vigor da Lei 14.073/2020, com a criação do CBCP) que se encontra nos cofres do CBC à sua disposição, sem qualquer destinação às atividades paradesportivas. (itens 14 a 44 desta Instrução) ."
4.	Após o processo ser encaminhado ao meu gabinete, foi anexada nova documentação por parte do Comitê Brasileiro de Clubes - CBC (peça 69) em que refuta o posicionamento da SecexEducação, consoante as seguintes ponderações: 
	"Em suma, há que ser afastada a suposta 'tese da desafetação' para 'apropriação dos recursos ao patrimônio do CBC', conforme defende a Unidade [SecexEducação], devendo prevalecer, porém, o cumprimento da legalidade disposta pelo art. 44 da Lei 13.756/2018, confira-se: 
'Art. 44. Os saldos remanescentes à disposição do COB, do CPB e do CBC na data de publicação desta Lei somente poderão ser utilizados na forma e com a finalidade previstas no art. 23 desta Lei.'
	A Lei 13.756/2018, ao entrar em vigor: (i) revogou os incisos II, IV, VI e VIII do caput do art. 56 da Lei 9.615/1998 (que tratava dos recursos lotéricos, inclusive do CBC) ; (ii) introduziu nova fonte financeira ao CBC (art. 16, I, 'e', 2 e 16, II, 'e', 2) , destinando novos recursos do CBC ao paradesporto clubístico (art. 16, §1º) , inclusive com novas possibilidades de execução; (iii) tratou integralmente da forma e finalidade da execução dos recursos; e, expressamente (iv) determinou o destino dos saldos remanescentes à disposição do CBC na data de sua publicação (art. 44) .
	A Instrução passa ao largo do disposto pelo art. 44 da Lei 13.756/2018, mais do que isso, a proposta de encaminhamento, em outras palavras, propõe a negativa de vigência do citado texto legal. 
	Na contramão da legalidade, com as devidas vênias, a Unidade [SecexEducação], em fundamento solitário, tenta defender que os saldos remanescentes paralímpicos disponíveis ao CBC deveriam ter sido reservados à margem do art. 44 da Lei 13.756/2018, ante a suposta vigência do art. 30 do Decreto 7.984/2013, que regulamentava o inciso IV do caput do art. 56 da Lei 9.615/1998. Oportuno colacionar o disposto pelo citado Decreto:
'Art. 20. A aplicação dos recursos financeiros de que tratam o art. 9º e o inciso VI do caput do art. 56 da Lei 9.615, de 1998, destinados ao Comitê Olímpico Brasileiro - COB e ao Comitê Paralímpico Brasileiro - CPB, sujeita-se aos princípios gerais da administração pública mencionados no caput do art. 37 da Constituição. 
§ 1º A observância dos princípios gerais da administração pública estende-se à aplicação, pela Confederação Brasileira de Clubes - CBC, dos recursos previstos no art. 56, caput, inciso VIII, da Lei 9.615, de 1998. 
Art. 30. A CBC observará a aplicação em atividades paradesportivas de quantidade mínima de quinze por cento dos recursos repassados nos termos do § 1º do art. 20'."
5.	Por estarem os questionamentos levantados pelo CBC relacionados à interpretação da Lei 13.756/2018 e sua aplicabilidade no caso concreto, proferi despacho (peça 72) em que solicitei  ao Ministério Público junto ao TCU que, atuando como fiscal da lei (custos legis) , emitisse parecer sobre a questão tratada nestes autos, posicionando-se acerca das ponderações apresentadas pelo Comitê Brasileiro de Clubes, à peça 69, bem como sobre o teor dos novos elementos acostados ao presente processo (peça 68) .
6.	O Parquet, representado pelo Procurador Sérgio Ricardo Costa Caribé, efetuou detalhado exame das questões tratadas nesta denúncia em extenso parecer que constitui a peça 74 destes autos, tendo concluído que:
	6.1. se a norma anterior (Decreto 7.984/2013 que regulamentou a Lei 9.615/1998) previa a aplicação de 15% de todos os recursos recebidos pelo CBC em atividades paradesportivas e a norma posterior (Lei 13.756/2018) manteve essa previsão, não há razão para se compreender que o saldo remanescente em questão nestes autos, que corresponde à parcela não aplicada no paradesporto por essa mesma instituição, não teria a mesma destinação prevista nessas duas legislações;
	6.2. no tocante à medida cautelar pleiteada, está afastado o periculum in mora a embasar a adoção de tal medida, tendo em vista que a Lei 14.073/2020 já incluiu o Comitê Brasileiro de Clubes Paralímpicos - CBCP como entidade beneficiária do repasse do produto da arrecadação da loteria de prognósticos numéricos (0,04%) , restando garantidos os recursos para a manutenção dessa entidade e para o financiamento de atividades paradesportivas de sua competência; e
	6.3. há periculum in mora reverso pois há riscos de que o bloqueio dos recursos ora questionados venha a prejudicar o apoio financeiro a 654 profissionais alocados nos clubes, além de poder comprometer a continuidade de projetos que visam à aquisição de materiais esportivos e à modernização de parques esportivos, com possível comprometimento da política de formação de atletas.
7.	Ao final de seu parecer, o MPTCU diverge da unidade técnica apenas no tocante à concessão de medida cautelar, manifestando sua concordância com as análises empreendidas, especialmente no tocante à determinação para que a Secretaria Especial do Esporte do Ministério da Cidadania estude a melhor destinação a ser dada aos referidos saldos remanescentes, inclusive a partir da análise da capacidade técnica das entidades beneficiadas e do volume de receitas e despesas previstas para os próximos exercícios, fazendo ajustes apenas quanto ao prazo para cumprimento dessa determinação, que entende deva ser de 90 dias e não de 30 dias como proposto pela SecexEducação.   
8.	Com o intuito de refutar as análises empreendidas pelo MPTCU, o CBC encaminhou nova documentação à peça 78, concluindo que: "cabe repisar que a dificuldade/impossibilidade de execução e descentralização de recursos a entidades paradesportivas é fato notório, inclusive foi identificado pelo TCU, ante a ausência de capacidade técnica e operacional de grande parte destas entidades paralímpicas (Acórdão 1785/2015-TCU-Plenário) , (...) o artigo 44 da nova lei foi inserido justamente para corrigir esta anomalia jurídica, pois a partir daquela regra de transição, os saldos remanescentes poderiam ser aplicados na finalidade legal (desvinculados das atividades paralímpicas) e os futuros recursos, conforme já se disse, poderiam ser repassados ao CPB, entidade matriz do segmento paradesportivo".
9.	Também foi encaminhado a este Tribunal parecer jurídico elaborado pelos advogados Jorge Ulisses Jacoby Fernandes e Jaques Fernando Reolon, a pedido do CBC (peça 81) , intitulado "análise da aplicação, sob a vigência da Lei 13.756./2018, dos recursos remanescentes, oriundos da exploração de loterias e recebidos pelo CBC, com fundamento na Lei 9.615/1998", cujo principais trechos estão resumidos a seguir:
	9.1. deve-se adotar o critério cronológico, pelo qual na hipótese de sucessão temporal, a norma posterior revoga a anterior;
	9.2. somente a Lei 13.756/2018 tratou especificamente do saldo remanescente não tendo feito qualquer vinculação dessa quantia ao paradesporto;
	9.3. a partir da entrada em vigor da nova norma, ou seja, na data de sua publicação, adotando-se a compreensão contextual e sistemática da legislação, o que se observa é que os recursos destinados ao CBC não passam mais pela afetação antes presente na Lei 9.615/1998, relativa à utilização exclusiva de formação de atletas olímpicos e paralímpicos;
	9.4. com o advento da Lei 13.756/2018, os saldos remanescentes devem ser executados somente nas seguintes finalidades: 1) programas e projetos de fomento, desenvolvimento e manutenção do desporto; 2) formação de recursos humanos; 3) preparação técnica, manutenção e locomoção de atletas; 4) participação em eventos desportivos; e 5) custeio de despesas administrativas;
	9.5. a manutenção do repasse de 15% para fomento ao paradesporto, consoante previsto na Lei 9.615/1998 traria o inconveniente de deixar a legislação antiga com uma ultratividade indefinida no tempo, uma vez que não se sabe, de antemão, quando estará esgotado esse saldo remanescente;
	9.6. não adotar o que está previsto na Lei 13.756/2018, aplicando recursos desse saldo remanescente em projetos anteriores, "significaria violar as novas diretrizes instituídas por lei, como que institucionalizando um regime de transição à margem da norma vigente e violar o devido processo legislativo, concretizado à luz do art. 59 da Constituição, como expressão dirigente do Estado Democrático de Direito".
10.	Preliminarmente, compreendo que a presente Denúncia pode ser conhecida, porquanto interposta em alinhamento às disposições cabíveis ao caso, em especial aos arts. 234 e 235 do Regimento Interno/TCU.
11.	 Cumpre destacar, contudo, que o saldo remanescente que está em discussão nestes autos é decorrência da destinação dada primeiramente pelo Decreto 7.984, de 08/04/2013, que regulamentou a Lei 9.615/1998, e posteriormente pela Lei 13.756, de 12 de dezembro de 2018, ao produto da arrecadação da loteria de prognósticos numéricos, consoante se observa nas transcrições a seguir:
Decreto 7.984, de 08/04/2013
"Art. 20. A aplicação dos recursos financeiros de que tratam o art. 9º e o inciso VI do caput do art. 56 da Lei nº 9.615, de 1998, destinados ao Comitê Olímpico Brasileiro - COB e ao Comitê Paralímpico Brasileiro - CPB, sujeita-se aos princípios gerais da administração pública mencionados no caput do art. 37 da Constituição.
§ 1º A observância dos princípios gerais da administração pública estende-se à aplicação, pela Confederação Brasileira de Clubes - CBC, dos recursos previstos no art. 56, caput, inciso VIII, da Lei nº 9.615, de 1998.
 (...) 
Art. 30. A CBC observará a aplicação em atividades paradesportivas de quantidade mínima de quinze por cento dos recursos repassados nos termos do § 1º do art. 20."
Lei 13.756, de 12 de dezembro de 2018
"Art. 16. O produto da arrecadação da loteria de prognósticos numéricos será destinado da seguinte forma:
 I - a partir da data de publicação desta Lei até 31 de dezembro de 2018:
a) 17,32% (dezessete inteiros e trinta e dois centésimos por cento) para a seguridade social;
 (...) 
e) 4,33% (quatro inteiros e trinta e três centésimos por cento) para a área do desporto, por meio da seguinte decomposição:
1. 3,5% (três inteiros e cinco décimos por cento) para o Ministério do Esporte;
2. 0,5% (cinco décimos por cento) para o Comitê Brasileiro de Clubes (CBC) ;
 (...) 
II - a partir de 1º de janeiro de 2019:
a) 17,32% (dezessete inteiros e trinta e dois centésimos por cento) para a seguridade social;
 (...) 
e) 4,36% (quatro inteiros e trinta e seis centésimos por cento) para a área do desporto, por meio da seguinte decomposição:
1. 3,53% (três inteiros e cinquenta e três centésimos por cento) para o Ministério do Esporte;
2. 0,5% (cinco décimos por cento) para o CBC;
§ 1º O CBC aplicará, no mínimo, 15% (quinze por cento) dos recursos a que se referem o item 2 da alínea e do inciso I e o item 2 da alínea e do inciso II do caput deste artigo em atividades paradesportivas:
I - diretamente, sem possibilidade de restringir a participação nos editais de chamamento público em função de filiação das entidades de práticas desportivas; ou
II - por meio de repasses ao CPB [Comitê Paralímpico Brasileiro];
Art. 23. Os recursos destinados ao COB, ao CPB, ao CBC, à CBDE e à CBDU serão aplicados, exclusiva e integralmente, em programas e projetos de fomento, desenvolvimento e manutenção do desporto, de formação de recursos humanos, de preparação técnica, manutenção e locomoção de atletas, de participação em eventos desportivos e no custeio de despesas administrativas, conforme regulamentação do Ministério do Esporte.
 (...) 
Art. 44. Os saldos remanescentes à disposição do COB, do CPB e do CBC na data de publicação desta Lei somente poderão ser utilizados na forma e com a finalidade previstas no art. 23 desta Lei."
12.	O que se verifica é que a Lei 13.756/2018 manteve o entendimento do Decreto 7.984, de 08/04/2013, que regulamentou a Lei 9.615/1998, no tocante à previsão (no art. 30) de que o CBC manteria a aplicação de 15% do total dos recursos públicos recebidos (especificamente o produto da arrecadação da loteria de prognósticos) no fomento ao paradesporto.
13.	Acrescente-se, quanto ao saldo remanescente no CBC em 13/12/2018, que o legislador optou por não definir qual deveria ser a destinação final desse recurso, deixando a cargo da regulamentação do então Ministério do Esporte. Assim, aquela legislação não tinha explicitado se deveria haver a aplicação de 15% ou de um outro percentual específico para o repasse de parcela desse saldo remanescente restritamente para o fomento ao paradesporto. 
14.	Posteriormente, com o advento da Lei 14.073, de 14 de outubro de 2020, que dispôs sobre as ações emergenciais destinadas ao setor esportivo, a serem adotadas durante o estado de calamidade pública relacionado ao coronavírus - Covid-19, foi alterado o art. 16, inciso II, alínea e, da Lei 13.756/2018 para incluir o Comitê Brasileiro de Clubes Paralímpicos - CBCP como entidade beneficiária do repasse do produto da arrecadação da loteria de prognósticos numéricos (0,04%) , de tal forma que a parcela do CBC foi reduzida (de 0,5% para 0,46%) por não ser mais esta entidade responsável pelo fomento ao paradesporto.
15.	Ressalte-se que a Lei 14.073/2020 não modificou os arts. 23 e 44 da Lei 13.756/2018, os quais continuaram em pleno vigor, de tal forma que, quanto ao saldo remanescente, o legislador optou por não adotar critério diferenciado do que tinha estipulado anteriormente, não havendo qualquer previsão na legislação que embase o posicionamento do denunciante no sentido de que o valor referente a 15% do saldo remanescente no CBC, em 14 de outubro de 2020, deveria ser repassado automaticamente para o recém-criado Comitê Brasileiro de Clubes Paralímpicos - CBCP.
16. 	O grande questionamento nestes autos, portanto, gira em torno da discussão acerca da possibilidade de o CBC utilizar, a seu critério, a parcela de recursos recebidos pela entidade que não foi utilizada em outros exercícios, ou seja, sem ter que observar a vinculação de receitas determinada pela legislação.  
17.	Não se trata de aplicação de teoria da desafetação, conforme aduz o CBC, mas de desvinculação de receita. Com o objetivo de diferenciar esses dois conceitos recorro à doutrina:
a) quanto à questão de afetação e desafetação de um bem:
"A afetação é a preposição de um bem a um dado destino categorial de uso comum ou especial, assim como a desafetação é a sua retirada do referido destino. Os bens dominicais são bens não afetados a qualquer destino público". 
 (MELLO, Celso Antônio Bandeira de. Curso de Direito Administrativo, 17ª ed., ver. e atual. - São Paulo: Malheiros Editores, 2004, p. 805.
"Uma vez adquiridos, os bens passam a ser empregados para as mais diversas finalidades atribuídas pela legislação aos entes estatais. Para se entender como a Administração Pública utiliza seus bens, há que se retomar o tema da afetação e aprofundá-lo. 
A (des) afetação não configura instrumento exclusivo do direito administrativo brasileiro. Pelo contrário. Inúmeros ordenamentos ocidentais preveem conceitos análogos (como a 'Widmung' e a 'Entwidmung' do direito alemão) . Aliás, foi certamente pela influência dos sistemas estrangeiros, sobretudo dos europeus, que o instrumento ingressou no direito brasileiro e, aos poucos, tornou-se tão relevante, mesmo que o Código Civil tenha deixado de abordá-lo de forma explícita ao tratar de normas gerais sobre bens públicos.
Afetar nada mais é que vincular, conectar, ligar juridicamente um determinado bem a certa função pública concreta e primária. Por via reversa, desafetar significa afastar a associação jurídica da coisa a uma função ou utilidade pública. [Sobre o conceito, cf. também CRETELLA JÚNIOR, José. Dicionário de direito administrativo, p. 28; DI PIETRO, Maria Sylvia Zanella. Direito administrativo, p. 750 e BANDEIRA DE MELLO, Celso Antônio. Curso de direito administrativo, p. 92].  Reafetar ou reclassificar consiste em trocar, modificar, substituir a afetação atual por nova destinação ou acoplar à afetação inicial usos primários novos. (grifos acrescidos) 
 (...) 
A afetação representa vinculação formal a utilidades mais específicas e que se encaixam basicamente em dois grandes grupos. Ou a afetação do bem implica sua disposição para o uso comum pelo povo, ou designa que o bem será empregado na prestação de um serviço público de natureza econômica, social ou administrativa. É por isso que os bens de uso comum do povo e os bens de uso especial, previstos no Código Civil, são conhecidos na doutrina como bens afetados. Já os bens dominicais, que não estão vinculados primariamente a serviços públicos ou uso geral do povo, configuram bens não afetados."
 (https://enciclopediajuridica.pucsp.br/verbete/31/edicao-1/uso-de-bem-publico) .
b) no tocante ao conceito de vinculação de receita:
"Vinculação é um liame jurídico que une determinado grupo de receitas para uso em certa finalidade. São exemplos de vinculação constitucional a obrigação imposta à União de aplicar 15% de sua receita corrente líquida em ações e serviços públicos de saúde (artigo 198, parágrafo 2º, I) , ou ainda a obrigação de estados e municípios de aplicar 25% de sua receita de impostos e transferências na manutenção e desenvolvimento do ensino (artigo 212) . Nesse sentido, há destinação específica dessas receitas por meio desse vínculo jurídico que as une a uma determinada ação estatal específica.
 (...) 
A diferença é enorme e reside no fato de que, nos gastos obrigatórios, há efetiva obrigação de gastar; já nas vinculações não há obrigação de gastar; há um vínculo para custeio de gastos específicos, mas não essa obrigação de gastar de imediato, no mesmo exercício financeiro. Não fosse isso, não haveria diferença." (grifos acrescidos) 
 (Não é obrigado a gastar: vinculações orçamentárias e gastos obrigatórios por Fernando Facury Saff, em 17 e maio de 2016. https://www.conjur.com.br/2016-mai-17/contas-vista-vinculacoes-orcamentarias-gastos-obrigatorios) .
18.	Tem-se, portanto, conforme bem explicitado pelo Parquet, que a principal questão que estava sendo debatida nestes autos era a desvinculação de receitas a qual não pode ser presumida, devendo ser expressamente estabelecida em lei. Assim, se nenhuma das legislações citadas (Decreto 7.984/2013, que regulamentou a Lei 9.615/1998 e Leis 13.756/2018 e 14.073/2020) considerou a possibilidade de os recursos em questão não serem mais aplicados no paradesporto, para que fosse utilizado o saldo remanescente do período de 2013 a 2020, deveria ter sido mantida a vinculação da receita que formou esse saldo. 
19 	Nesse sentido, destaco que a própria Lei de Responsabilidade Fiscal (LRF) , por meio do parágrafo único do art. 8º, preocupou-se ainda em garantir que os eventuais saldos de caixa de recursos legalmente vinculados somente sejam utilizados no objeto de sua vinculação: 
"Art. 8º - Parágrafo único. Os recursos legalmente vinculados à finalidade específica serão utilizados exclusivamente para atender ao objeto de sua vinculação, ainda que em exercício diverso daquele em que ocorrer o ingresso".
20.	Cumpre ressaltar que não se poderia restringir a aplicação da parcela desse saldo remanescente vinculada ao paradesporto à atuação de uma única entidade, no caso o Comitê Brasileiro de Clubes Paralímpicos - CBCP, quando não havia explícita previsão legal, pois ocorreria uma extrapolação da vontade do legislador, sendo que cumpriria ao órgão do Poder Executivo Federal responsável pela área do esporte, atualmente a Secretaria Especial do Esporte do Ministério da Cidadania, decidir quais entidades integrantes do Sistema Nacional do Desporto - SND possuiriam melhor estrutura para receber essa quantia e aplicar exclusivamente no fomento ao paradesporto, mantendo-se a vinculação de receita prevista na legislação, e em conformidade com o que dispõe o art. 23, § 8º, da Lei 13.756/2018, incluído pela Lei 14.073/2020.
21.	O que se considera é que está originalmente a cargo do Administrador tanto o juízo de conveniência quanto o da oportunidade da alocação de recursos nesta ou naquela ação pública, com confirmação ou refutação pelo Congresso Nacional no âmbito da legislação. Ao órgão de controle, cabe verificar a existência de dotações suficientes e a compatibilidade com as diretrizes de gastos, especificando os parâmetros empregados em sua análise. 
22.	No tocante ao saldo remanescente que se formou no período de 13/12/2018 (data de publicação Lei 13.756/2018) a 15/10/2020 (data de publicação da Lei 14.073/2020) , até a entrada em vigor da Lei 14.294, de 04 de janeiro de 2022, era possível fazer a integração por analogia para preencher essa lacuna na lei, adotando-se o mesmo procedimento previsto no art. 44 da Lei 13.756/2018, para o saldo formado até 13/12/2018.
23.	Tal entendimento constou na Proposta de Deliberação que apresentei na sessão Plenária do dia 08/12/2021. Entretanto, em atendimento à solicitação do Ministro Aroldo Cedraz, retirei este processo da pauta e posterguei por mais alguns dias o julgamento da matéria, de forma a que houvesse maior prazo para a análise das questões que estão sendo aqui tratadas.
24.	Ocorre que, posteriormente, em 04 de janeiro de 2022, entrou em vigor a Lei 14.294, nos seguintes termos:
"Art. 1º. Esta Lei altera a Lei 13.756, de 12 de dezembro de 2018, para definir percentual de arrecadação da loteria de prognósticos numéricos a ser destinado ao Comitê Brasileiro de Clubes Paralímpicos (CBCP) .
Art. 2. O art.16 da Lei 13.756, de 12 de dezembro de 2018, passa a vigorar com as seguintes alterações:
'Art. 16. ...................................................................................................................
I- ..............................................................................................................................
..................................................................................................................................
e) ..............................................................................................................................
..................................................................................................................................
2. 0,46% (quarenta e seis centésimos por cento) para o Comitê Brasileiro de Clubes (CBC) ;
..................................................................................................................................
5. 0,04% (quatro centésimos por cento) para o Comitê Brasileiro de Clubes Paralímpicos (CBCP) ;
..................................................................................................................................
§ 2º...........................................................................................................................
I - ..............................................................................................................................
..................................................................................................................................
c) 0,01% (um centésimo por cento) para a Federação Nacional dos Clubes (Fenaclubes) ;
d) 0,03% (três centésimos por cento) para o CBCP; e ............................................' (NR) 
Art. 3. Os saldos remanescentes do produto da arrecadação das loterias que foram repassados ao Comitê Olímpico Brasileiro (COB) , ao Comitê Paralímpico Brasileiro (CPB) e ao Comitê Brasileiro de Clubes (CBC) , até a data de publicação da Lei n.13.756, de 12 de dezembro de 2018, somente poderão ser utilizados na forma e com a finalidade previstas no art.23 da referida Lei, sem qualquer vinculação com destinações e percentuais previstos em legislações anteriores, vedado expressamente a essas entidades o repasse dos saldos para qualquer instituição a elas não filiadas ou vinculadas. 
§ 1º. O percentual de 15% (quinze por cento) do produto da arrecadação das loterias que foi repassado ao CBC, desde a publicação da Lei n.13.756, de 12 de dezembro de 2018, até a publicação da Lei nº  14.073, de 14 de outubro de 2020, deverá ser repassado ao CBCP em conta específica, a qual se dará na forma prevista no art. 25 da Lei n 13.756, de 12 de dezembro de 2018, e somente poderá ser utilizado na forma e com a finalidade previstas em seu art.23.
§ 2º. Os recursos recebidos pelo CBC após a publicação da Lei n. 14.073, de 14 de outubro de 2020, são de sua titularidade e gestão e somente poderão ser utilizados na forma e com a finalidade previstas no art. 23 da Lei n.13.756, de 12 de dezembro de 2018, sem qualquer vinculação com o paradesporto."
25.	Tem-se, portanto, que os questionamentos que embasaram a abertura destes autos foram dirimidos com o advento da Lei 14.294/2022, restando caracterizada a perda de objeto da presente denúncia, conforme explicitado tanto pelo Comitê Brasileiro de Clubes Paralímpicos (peça 85) quanto pelo Comitê Brasileiro de Clubes (peça 86) . 
26.	Assim, em razão da mencionada perda de objeto, deve ser efetuado o arquivamento destes autos. 
 	Ante o exposto, voto por que seja adotada a deliberação que ora submeto a este Colegiado.
T.C.U., Sala das Sessões, em 23 de fevereiro de 2021.
MARCOS BEMQUERER COSTA
Relator